---
title: "Ensayo avanzado Caso 2"
author: "Viacheslav Shalisko"
date: "2022-10-29"
output: html_document
---

## Prepar el entorno y cargar bibliotecas necesarias

```{r}
set.seed(1234)
options(scipen = 6, digits = 3)

library(sp)
library(rgdal)
library(raster)
library(spdep)
library(ncf)
```

## Lectura de datos fuente

```{r source-1, cache=TRUE}
mun <- readOGR("Insumos_carlos/LimiteMunicipal_MGJ2012_modificadoDecreto26837.shp")
mun
```

```{r source-2, cache=TRUE}
DM <- readOGR("Insumos_carlos/Jal_Den_Mad_Todas.shp")
DM
```

## Visualizar datos fuente

```{r}
plot(DM, main = "Ubicación de empresas madereras")
plot(mun, border = "gray", add = TRUE)

plot(density(DM$Personas), main = "Distrigución de empresas por tamaño")
DM$Personas_log <- log(DM$Personas)
plot(density(DM$Personas_log), main = "Distrigución de empresas por tamaño (Log)")
```

## Identificar vecinos

```{r fig.width = 8, fig.height = 8}
mun_neighbours <- poly2nb(mun)
mun_neighbours

plot(mun, border = 'lightgrey')
plot(mun_neighbours, coordinates(mun), add = TRUE, col = 'red')
```

## Calcular distancias con vecinos

```{r}
mun_lw <- nb2listw(mun_neighbours)
mun_lw
```

## Calcular número de personas involucrados en industria maderera por municipio

```{r}
mun@data[,"CLAVE"] <- as.numeric(mun@data[,"CLAVE"])
DM_mun <- over(DM, mun[,"CLAVE"])
DM <- cbind(DM, DM_mun)

DM[,c("Personas","CLAVE")]

mun_sumas <- aggregate(Personas ~ CLAVE, 
                       data = DM@data[,c("Personas","CLAVE")], 
                       FUN = "sum")
mun <- merge(x = mun, y = mun_sumas, by = "CLAVE")

mun@data$Personas

mun@data[is.na(mun@data$Personas),"Personas"] <- 0
mun@data$Personas

mun@data$Personas_log <- log(mun@data$Personas)
mun@data[mun@data$Personas_log < 0,"Personas_log"] <- 0
mun@data$Personas_log
```

## Visualizar distribución de municipios por tamaño de industria maderera

```{r}
plot(density(mun$Personas), main = "Distribución de municipios por tamaño de ind. maderera")
plot(density(mun$Personas_log), main = "Distribución de municipios por tamaño de ind. maderera (Log)")
```

## Calcular el indice I de Moran global

```{r}
# Prueba de Moran con simulación de MC
IMglobal <- moran.mc(mun$Personas, mun_lw, nsim=9999, alternative="greater")
IMglobal
plot(IMglobal)

# Prueba de Moran con simulación de MC con datos logaritmicos
IMglobal_log <- moran.mc(mun$Personas_log, mun_lw, nsim=9999, alternative="greater")
IMglobal_log
plot(IMglobal_log)
```

## Visualizar grafica de Moran

```{r}
moran.plot(mun$Personas, mun_lw, zero.policy=NULL)
moran.plot(mun$Personas_log, mun_lw, zero.policy=NULL)
```

## Generar grafica de correlación espacial en función de distancia

```{r}
mun_corr <- spline.correlog(x = coordinates(mun)[,1], y = coordinates(mun)[,2],
                         z = mun$Personas, resamp = 20, quiet = TRUE)
plot(mun_corr, ylim = c(-0.25, 1))
```

## Analisis de Moral Local (analisis LISA)
### Con datos sobre número de personas en industria maderera


```{r}
IMlocal <- localmoran(mun$Personas, mun_lw, zero.policy=TRUE)
head(IMlocal)
mun_IMlocal <- cbind(mun, IMlocal)
#str(mun_IMlocal@data)

IMlocal_at <- attr(x = IMlocal, which = "quadr")
mun_IMlocal <- cbind(mun_IMlocal, IMlocal_at)

hist(mun_IMlocal$Ii)
hist(mun_IMlocal$E.Ii)
hist(mun_IMlocal@data[,14], xlab = "Pr(z != E(Ii))")
```

### Con datos sobre número de logaritmo de personas en industria maderera

```{r}
IMlocal_log <- localmoran(mun$Personas_log, mun_lw, zero.policy=TRUE)
head(IMlocal_log)
mun_IMlocal_log <- cbind(mun, IMlocal_log)
#str(mun_IMlocal_log@data)

IMlocal_log_at <- attr(x = IMlocal_log, which = "quadr")
mun_IMlocal_log <- cbind(mun_IMlocal_log, IMlocal_log_at)

hist(mun_IMlocal_log$Ii)
hist(mun_IMlocal_log$E.Ii)
hist(mun_IMlocal_log@data[,14], xlab = "Pr(z != E(Ii))")
```

## Visualizar valores de significancia en analisis de Moran Local

```{r fig.width = 8, fig.height = 8}
pal3 <- colorRampPalette(c("red","pink","beige"))

## Analisis con variable sin transformar (Personas)
# Variable categorica para colores P (significancia)
mun_IMlocal$P_factor <- cut(mun_IMlocal@data[,14], breaks = c(0,0.01,0.05,0.1,1),
                  right = FALSE)
mun_IMlocal$P_color <- pal3(4)[mun_IMlocal$P_factor]
 
plot(mun_IMlocal, col = mun_IMlocal$P_color,
    main = c("Tamaño de industria maderera (personas involucradas)","Valor P (significancia) de autocorrelación espacial"))
plot(mun, border = "gray", add = TRUE)
legend("topleft", legend = levels(mun_IMlocal$P_factor),
        fill = pal3(4), bty = "n")

## Analisis con variable logaritmica (Personas_log)
# Variable categorica para colores P (significancia)
mun_IMlocal_log$P_factor <- cut(mun_IMlocal_log@data[,14], breaks = c(0,0.01,0.05,0.1,1),
                  right = FALSE)
mun_IMlocal_log$P_color <- pal3(4)[mun_IMlocal_log$P_factor]
 
plot(mun_IMlocal_log, col = mun_IMlocal_log$P_color,
    main = c("Tamaño de industria maderera (Log personas involucradas)","Valor P (significancia) de autocorrelación espacial"))
plot(mun, border = "gray", add = TRUE)
legend("topleft", legend = levels(mun_IMlocal_log$P_factor),
        fill = pal3(4), bty = "n")
```

## Seleccionar los muncipios con autocorrelación espacial significativa

```{r}
mun_IMlocal_sig <- mun_IMlocal[mun_IMlocal@data[,14] <= 0.05,]
mun_IMlocal_log_sig <- mun_IMlocal_log[mun_IMlocal_log@data[,14] <= 0.05,]
```

## Visualizar valor de I de Moran local para los municipios con autocorrelación significativa

```{r fig.width = 8, fig.height = 8}
pal2 <- colorRampPalette(c("pink","yellow","darkgreen"))

## Analisis con variable sin transformar (Personas)
# Variable categorica para colores Ii
mun_IMlocal_sig$Ii_factor <- cut(mun_IMlocal_sig$Ii, 
                                  breaks = pretty(mun_IMlocal_sig$Ii, n = 4),
                                  right = FALSE)
mun_IMlocal_sig$Ii_color <- pal2(4)[mun_IMlocal_sig$Ii_factor]

plot(mun, border = "gray", main = c("Analisis con número de personas",
       "Valor Ii para municipios con autocorrelación significativa"))
plot(mun_IMlocal_sig, col = mun_IMlocal_sig$Ii_color, add = TRUE)
plot(mun, border = "gray", add = TRUE)
legend("topleft", legend = levels(mun_IMlocal_sig$Ii_factor),
       fill = pal2(4), bty = "n")

## Analisis con variable logaritmica (Personas_log)
# Variable categorica para colores Ii
mun_IMlocal_log_sig$Ii_factor <- cut(mun_IMlocal_log_sig$Ii, 
                                  breaks = pretty(mun_IMlocal_log_sig$Ii, n = 4),
                                  right = FALSE)
mun_IMlocal_log_sig$Ii_color <- pal2(5)[mun_IMlocal_log_sig$Ii_factor]

plot(mun, border = "gray", main = c("Analisis con logaritmo de número de personas",
       "Valor Ii para municipios con autocorrelación significativa"))
plot(mun_IMlocal_log_sig, col = mun_IMlocal_log_sig$Ii_color, add = TRUE)
plot(mun, border = "gray", add = TRUE)
legend("topleft", legend = levels(mun_IMlocal_log_sig$Ii_factor),
       fill = pal2(5), bty = "n")

```

## Visualizar los clusters de autocirrelación espacial por tipo

```{r fig.width = 8, fig.height = 8}
pal <- colorRampPalette(c("darkblue","white","darkred"))

plot(mun, border = "gray",
     main = c("Annalisis de Moran local de tamaño de industria maderera",
              "Corelación significativa. Clases (promedio)"))
plot(mun_IMlocal_sig, col = pal(4)[mun_IMlocal_sig$mean], add = TRUE)
plot(mun, border = "gray", add = TRUE)
legend("topleft", legend = levels(mun_IMlocal_sig$mean),
       fill = pal(4), bty = "n")

plot(mun, border = "gray", 
     main = c("Annalisis de Moran local de Log tamaño de industria maderera",
              "Corelación significativa. Clases (promedio)"))
plot(mun_IMlocal_log_sig, col = pal(4)[mun_IMlocal_log_sig$mean], add = TRUE)
plot(mun, border = "gray", add = TRUE)
legend("topleft", legend = levels(mun_IMlocal_log_sig$mean),
       fill = pal(4), bty = "n")
```



