---
title: "Ejercicio 6B"
author: "Viacheslav Shalisko"
date: "30/3/2020"
output:
  html_document: default
---

# COVID-19 en México 02.04.2020

## Mapas interactivos con *leaflet* 
## (materiales para solucón del ejercicio 6B)

#### Colocar datos sobre los casos de COVID-19 conocidos para el dia 2 de abril del 2020 en mapa de México (Cada estado esta representado por su capital)

Datos fuente sobre los casos fueron descargados desde los sitios web
<https://www.unionguanajuato.mx/articulo/2020/03/29/cultura/casos-de-coronavirus-en-mexico-por-estado-estadisticas-covid-19>
y <https://coronavirus.gob.mx/>


```{r}
library(leaflet)
library(sp)

casos <- read.csv("COVID19_Mexico_29032020.csv")

head(casos)
names(casos) <- c("estados","latitud","longitud","casos")
e <- 2.71828182846
casos$casos <- casos$casos0402
casos$radius <- log(casos$casos + 1, e)
str(casos)
```



## Mapa con tamaño de circulos proporcional al LN de número de casos registrados

```{r fig.width = 9, fig.height = 6}

 m5 <- leaflet()
 m5 <- addTiles(m5)
 m5 <- setView(m5, lng=-101, lat=24, zoom = 5)
 m5 <- addCircleMarkers(m5, lng = casos$longitud, lat = casos$latitud, weight = 5 * casos$radius, radius=5, 
                  color= "red", stroke = TRUE, fillOpacity = 0.8)
 
 m5
```

## Versión del mismo mapa con agrupación de puntos en clusters

```{r fig.width = 9, fig.height = 6}

 m2 <- leaflet()
 m2 <- addTiles(m2)
 m2 <- setView(m2, lng=-101, lat=24, zoom = 5)
 m2 <- addCircleMarkers(m2, lng = casos$longitud, lat = casos$latitud, weight = 5 * casos$radius, radius=5, 
                  color= "red", stroke = TRUE, fillOpacity = 0.8, clusterOptions = markerClusterOptions())
 
 m2
```

## Versión del mismo mapa con capa que se puede deshabilitar y leyenda

```{r fig.width = 9, fig.height = 6}
 m1 <- leaflet()
 m1 <- addTiles(m1)
 m1 <- setView(m1, lng=-101, lat=24, zoom = 5)
 m1 <- addCircleMarkers(m1, lng = casos$longitud, lat = casos$latitud, weight = 5 * casos$radius, radius = 0, 
                  color= "red", stroke = TRUE, fillOpacity = 0.8, group = "casos")
 
 
 addLegendCustom <- function(map, title, colors, labels, sizes, position, group, opacity = 0.5) {
  colorAdditions <- paste0(colors, "; border-radius: 50%; width:", sizes, "px; height:", sizes, "px")
  labelAdditions <- paste0("<div style='display: inline-block; height: ", 
                           sizes, "px; margin-top: 4px;line-height: ", sizes, "px;'>", 
                           labels, "</div>")
  return(addLegend(map, colors = colorAdditions, 
                   labels = labelAdditions, opacity = opacity, 
                   position = position, group = group, title = title))
}

m1 <- addLegendCustom(m1, 
                      title = "COVID-19",
                      group = "casos",
                      position = "bottomleft",
                      colors = c("red", "red", "red"), 
                      labels = c("1-20", "20-50", ">50"), 
                      sizes = c(5 * log(20,e), 
                                5 * log(50,e), 
                                5 * log(200,e)))

m1 <- addLayersControl(m1, overlayGroups = c("casos"))
m1

```

## Versión del mismo mapa con capas en varias fechas

```{r fig.width = 9, fig.height = 6}
 m2 <- leaflet()
 m2 <- addTiles(m2)
 m2 <- setView(m2, lng=-101, lat=24, zoom = 5)
 m2 <- addCircleMarkers(m2, lng = casos$longitud, lat = casos$latitud, 
                        weight = 5 * log(casos$casos0329 + 1, e), radius = 0, 
                  color= "red", stroke = TRUE, fillOpacity = 1, group = "marzo 29")
 m2 <- addCircleMarkers(m2, lng = casos$longitud, lat = casos$latitud, 
                        weight = 5 * log(casos$casos0330 + 1, e), radius = 0, 
                  color= "red", stroke = TRUE, fillOpacity = 1, group = "marzo 30")
 m2 <- addCircleMarkers(m2, lng = casos$longitud, lat = casos$latitud, 
                        weight = 5 * log(casos$casos0331 + 1, e), radius = 0, 
                  color= "red", stroke = TRUE, fillOpacity = 1, group = "marzo 31")
 m2 <- addCircleMarkers(m2, lng = casos$longitud, lat = casos$latitud, 
                        weight = 5 * log(casos$casos0401 + 1, e), radius = 0, 
                  color= "red", stroke = TRUE, fillOpacity = 1, group = "abril 1")
 m2 <- addCircleMarkers(m2, lng = casos$longitud, lat = casos$latitud, 
                        weight = 5 * log(casos$casos0402 + 1, e), radius = 0, 
                  color= "red", stroke = TRUE, fillOpacity = 1, group = "abril 2")
 
m2 <- addLegendCustom(m2, 
                      title = "COVID-19",
                      group = "leyenda",
                      position = "bottomleft",
                      colors = c("red", "red", "red"), 
                      labels = c("1-20", "20-50", ">50"), 
                      sizes = c(5 * log(20,e), 
                                5 * log(50,e), 
                                5 * log(200,e)))

m2 <- addLayersControl(m2,
                       baseGroups = c("marzo 29", "marzo 30", 
                                      "marzo 31", "abril 1", 
                                      "abril 2"),
                       overlayGroups = c("leyenda"),
                       options = layersControlOptions(collapsed = FALSE))
m2
```
