---
title: "Ejercicio 6B"
author: "Viacheslav Shalisko"
date: "30/3/2020"
output:
  html_document: default
---

# COVID-19 en México 29.03.2020

## Mapas interactivos con *leaflet* 
## (materiales para solucón del ejercicio 6B)

#### Colocar datos sobre los casos de COVID-19 conocidos para el dia 29 de marzo del 2020 en mapa de México (Cada estado esta representado por su capital)

Datos fuente sobre los casos fueron descargados desde los sitios web
<https://www.unionguanajuato.mx/articulo/2020/03/29/cultura/casos-de-coronavirus-en-mexico-por-estado-estadisticas-covid-19>
y <https://coronavirus.gob.mx/>


```{r}
library(leaflet)
library(sp)

casos <- read.csv("COVID19_Mexico_29032020.csv")

head(casos)
names(casos) <- c("estados","latitud","longitud","casos")

casos$radius <- log(casos$casos + 1, 2.71828182846)
str(casos)
```



## Mapa con tamaño de circulos proporcional al LN de número de casos registrados

```{r fig.width = 9, fig.height = 6}

 m5 <- leaflet()
 m5 <- addTiles(m5)
 m5 <- setView(m5, lng=-101, lat=24, zoom = 5)
 m5 <- addCircleMarkers(m5, lng = casos$longitud, lat = casos$latitud, weight = 5 * casos$radius, radius=5, 
                  color= "red", stroke = TRUE, fillOpacity = 0.8)
 
 m5
```

## Versión del mismo mapa con agrupación de puntos en clusters

```{r fig.width = 9, fig.height = 6}

 m5 <- leaflet()
 m5 <- addTiles(m5)
 m5 <- setView(m5, lng=-101, lat=24, zoom = 5)
 m5 <- addCircleMarkers(m5, lng = casos$longitud, lat = casos$latitud, weight = 5 * casos$radius, radius=5, 
                  color= "red", stroke = TRUE, fillOpacity = 0.8, clusterOptions = markerClusterOptions())
 
 m5
```

