---
title: "Tema 5 (material que contiene elementos de solución del Ejercicio 4A)"
author: "Viacheslav Shalisko"
date: "14/7/2019"
output:
  html_document: default
---

```{r setup, include=FALSE}
knitr::opts_chunk$set(echo = TRUE)
library(leaflet)
```

## Maunga Whau (Mt Eden) es uno de aproximadamente 50 volcanos en el campo volcánico Auckland
### Un modelo topográfico de esta montaña con resolución de 10 m estan includios en los *datasets* incluidos en R

```{r}
## volcano es un matriz números enteros
str(volcano)

## se puede visualizar por medio de la función image
image(volcano, asp = 1, xlab = "al norte", ylab = "al oeste")
title(main = "volcano data: raster")


## una alternativa de visualización es representarlo como contornos 
filled.contour(volcano, color.palette = terrain.colors, asp = 1, xlab = "al norte", ylab = "al oeste")
title(main = "volcano data: mapa de contornos rellenos")

## o simplemente como contornos
contour(volcano, asp = 1, xlab = "al norte", ylab = "al oeste")
title(main = "volcano data: contornos")

```

### Es posible convertir dataset *volcano* a una autentica capa de datos geográfica, para esto se requiere agregar georefferenciación

```{r}
library(raster)

# se requiere rotar matriz antes de transformar al raster
volcano.r <- raster(volcano[87:1,61:1])
class(volcano)
class(volcano.r)

plot(volcano.r)

y <- seq(from = 6478705, length.out = 87, by = 10)
x <- seq(from = 2667405, length.out = 61, by = 10)

volcano.r <- raster(volcano[87:1,61:1],
        xmn = min(x), xmx = max(x), ymn = min(y), ymx = max(y),
        crs = "+init=epsg:27200")
plot(volcano.r)
volcano.r
```

## Mapas interactivos con *leaflet* (materiales para solucón del ejercicio 4A)

```{r}
m1 <- leaflet()
m1 <- addTiles(m1)
m1 <- addPopups(m1, lng=174.768, lat=-36.852, popup="Lugar de origen de R")
m1
```

```{r}
m2 <- leaflet()
m2 <- addTiles(m2)
m2 <- setView(m2, lng=-103.35, lat=20.685, zoom = 14)
m2 <- addMarkers(m2, lng=-103.3588, lat=20.6744, popup="Rectoría")
m2 <- addMarkers(m2, lng=-103.3513, lat=20.6937, popup="CUCSH, Geografía")
m2 <- addPopups(m2, lng=-103.3513, lat=20.6937, popup="estamos aquí")
m2
```

```{r}
m3 <- leaflet()
m3 <- addTiles(m3, urlTemplate = 'https://{s}.tile.opentopomap.org/{z}/{x}/{y}.png')
m3 <- setView(m3, lng=-103.56, lat=20.64, zoom = 11)
m3
```

### Punto en el centro del Bosque la Primavera

```{r}
mi_lat <- c(20.64)
mi_lon <- c(-103.56)

m4 <- leaflet()
m4 <- addTiles(m4, urlTemplate = 'https://stamen-tiles-{s}.a.ssl.fastly.net/terrain-background/{z}/{x}/{y}{r}.png')
m4 <- setView(m4, lng=-103.56, lat=20.64, zoom = 11)
m4 <- addCircles(m4, lng = mi_lon, lat = mi_lat, weight = 5, radius=5, 
                 color= "red", stroke = TRUE, fillOpacity = 0.8)
m4
```

## Material adicional con ** 
#### Colocar datos de incendios forestales en enero-abril 2019 en mapa del Bosque la Primavera

Datos fuente sobre incendios descargados del sitio
<https://datos.jalisco.gob.mx/dataset/incendios-forestales-en-bosque-la-primavera-2019/resource/22a0553d-a518-44a1-a4f8>


```{r}

incendios <- read.csv("datos/incendios_forestales_opd_blp-ene-abril-2019.csv")

str(incendios)

incendios_coords <- incendios[,c(6:7,17)]

library(sp)

incendios_coords[,1] <- incendios_coords[,1] %>%
  sub('° ', 'd', .) %>%
  sub('´ ', '\'', .) %>%
  sub('´´', '" N', .) %>%
  char2dms %>%
  as.numeric

incendios_coords[,2] <- incendios_coords[,2] %>%
  sub('° ', 'd', .) %>%
  sub('´ ', '\'', .) %>%
  sub('´´', '" W', .) %>%
  char2dms %>%
  as.numeric

incendios_coords$radius <- log(incendios_coords[,3] + 1,10)

head(incendios_coords)


m5 <- leaflet()
m5 <- addTiles(m5, urlTemplate = 'https://{s}.tile.opentopomap.org/{z}/{x}/{y}.png')
m5 <- setView(m5, lng=-103.56, lat=20.64, zoom = 11)
m5 <- addCircles(m5, lng = incendios_coords[,2], lat = incendios_coords[,1], weight = 5 * incendios_coords$radius, radius=5, 
                 color= "red", stroke = TRUE, fillOpacity = 0.8)
m5
```

