---
title: "Producto 4. Ejercicio 3 (ejemplo de solución)"
author: "Viacheslav Shalisko"
date: "17/7/2019"
output: html_document
---

## Cargar datos fuente

```{r}
arbolado <- read.csv("datos/Datos_del_censo.csv")
dim(arbolado)
```

## Generar lista de esecies de árboles preliminar

```{r}
lista_especies <- unique(as.character(arbolado$Especie))
length(lista_especies)
```

## Definir funciones auxiliares
#### Paso opcional, se requiere para depuración de nombres de especies

```{r}
# función para quitar los espacios en principio y al final de una cadena de texto
trim <- function(x) gsub("^\\s+|\\s+$", "", x)

# función para poner primera letra de una cadena de texto como mayuscula y otras como minusculas
simpleCap <- function(x) {
    paste(toupper(substr(x, 1, 1)), tolower(substr(x, 2, nchar(x))), sep="")
}
```

## Depurar nombres de las especies de árboles
#### Paso opcional, se requiere para depuración de nombres de las especies

```{r}
arbolado$Especie <- sapply(as.character(arbolado$Especie), simpleCap)
arbolado$Especie <- sapply(arbolado$Especie, trim)

lista_depurada_especies <- unique(arbolado$Especie)
arbolado$Especie <- as.factor(arbolado$Especie)
length(lista_depurada_especies)
```

## Generación de las graficas por especie de acuerdo con las especificaciones del ejercicio 3

```{r fig.width=8, fig.height=8, results="asis"}

for(i in 1:length(lista_depurada_especies)){
  
    # seleccionar registros que corresponden a una especie determinada
    tabla_especie <- arbolado[arbolado$Especie == lista_depurada_especies[i],]
    
    # verificar que número de árboles de la especie es mayór que 50
    if(dim(tabla_especie)[1] > 50) {
      
       # imprimir nombre de especie y número de árboles (utilizando formateo HTML)
       # paso opcional, se puede sustituir con cat(lista_depurada_especies[i])
       cat("<p style=\"page-break-before: always\">")
       cat(paste("<h3><i>",lista_depurada_especies[i],"</i></h3>"))
       cat(paste('<pre class="r"><code>',"n =",dim(tabla_especie)[1],"</code></pre>"))
       
       
       # especificar lienzo para cuatro de graficas 2 x 2
       # paso opcional, se requiere para colocar catro graficas en un solo cuadro
       par(mfcol = c(2, 2))
       
       # dibujar cuatro gráficas por especie
       boxplot(tabla_especie$Alt, 
          col = "coral", main = "Estatura de árboles", ylab = "Estatura (m)")
       
       boxplot(tabla_especie$DTr, 
          col = "lightblue", main = "Diametro del tronco", ylab = "Diametro de tronco (cm)")    
       
       
        hist(tabla_especie$Alt, 
          col = "coral",  main = "Histograma de estatura de árboles",
          ylab = "Número de árboles", xlab = "Rangos de estatura (m)") 
        
        hist(tabla_especie$DTr, 
          col = "lightblue",  main = "Histograma de DAP",
          ylab = "Número de árboles", xlab = "Rangos de DAP (cm)") 
        cat("</p>")
          
    }
}

```



