---
title: "Producto 6 (Proyecto 1)"
author: "Viacheslav Shalisko"
date: "16/7/2019"
output: html_document
---


## Descrpcón

# Analisis de datos de población por municipios en el estado de Jalisco.  

**Hipotesis**: La proporción de hombres/mujeres en localidades menores (con población menos que 50 habitantes) y en resto de poblacones no es homogenea. Existen municipios con marcada disproporcion en la distribución de génros en las localidades menores.


## Parámetros generales

Cargar modulos

```{r}
#library(foreign)   # puede ser necesario para lectura de archvos DBF
library(sp)
library(rgdal)
```

## Datos fuente

Lectura de datos iniciales y su tratamiento inicial


```{r}
# censo de población y vivienda de INEGI como archivo de texto
censo_2010A <- read.delim("datos/ITER_14TXT10.txt")
str(censo_2010A)

# tabla de menor tamaño para maypor comodidad
censo_2010A_sel <- censo_2010A[,c("MUN","NOM_MUN","LOC","LONGITUD",
                                    "LATITUD","POBTOT","POBMAS","POBFEM")]

# sustituir simbolos de * con NA
censo_2010A_sel[censo_2010A_sel == "*"] <- NA

# convertir el formato de columnas a numericas
censo_2010A_sel$POBFEM <- as.numeric(as.character(censo_2010A_sel$POBFEM))
censo_2010A_sel$POBMAS <- as.numeric(as.character(censo_2010A_sel$POBMAS))

# consultar tamaño de tabla
dim(censo_2010A_sel)

# quitar los registros con el código de localidad 0 (corresponden a subtoales)
censo_2010A_sel <- censo_2010A_sel[censo_2010A_sel$LOC != 0 
                                   & censo_2010A_sel$LOC != 9999
                                   & censo_2010A_sel$LOC != 9998,]

# consultar tamaño de tabla despues de limpieza
dim(censo_2010A_sel)

```

#### Revisión de georefferenciación de localidades

```{r}

# visualiar datos de latitud y longitud como estan en la tabla original
plot(censo_2010A_sel$LONGITUD, censo_2010A_sel$LATITUD)

#a1 <- substr(censo_2010A_sel$LONGITUD,1,3) 
#a2 <- substr(censo_2010A_sel$LONGITUD,4,5)
#a3 <- substr(censo_2010A_sel$LONGITUD,6,7) 
#a1
#a2
#a3

# transformar coordenadas al formato correcto
censo_2010A_sel$LONGITUD <- -1 * (as.numeric(substr(censo_2010A_sel$LONGITUD,1,3))
                                + as.numeric(substr(censo_2010A_sel$LONGITUD,4,5)) / 60
                                + as.numeric(substr(censo_2010A_sel$LONGITUD,6,7)) / 3600
                                )

censo_2010A_sel$LATITUD <- ( as.numeric(substr(censo_2010A_sel$LATITUD,1,2))
                                + as.numeric(substr(censo_2010A_sel$LATITUD,3,4)) / 60
                                + as.numeric(substr(censo_2010A_sel$LATITUD,5,6)) / 3600
                            )     
#censo_2010A_sel$LONGITUD
#censo_2010A_sel$LATITUD

# visualizar datos despues de transformación de coordenadas
plot(censo_2010A_sel$LONGITUD, censo_2010A_sel$LATITUD)

```

#### Leer y preparar poligonos de municipios

```{r}
# leer municipios (Shapefile)
municipios <- readOGR("datos/Municipios.shp", encoding = "UTF-8")

# revisar estructura de tabla de atributos
str(municipios@data)

# selecciona solo municipios de Jalisco (entidad 14)
municipios_jalisco <- municipios[municipios@data$CVE_ENT == '14',]
municipios_jalisco@data$CVE_MUN <- as.numeric(municipios_jalisco@data$CVE_MUN)

# revisar capa de municipios
plot(municipios_jalisco)
class(municipios_jalisco)
summary(municipios_jalisco)
```


## Análisis y resultados

Rvisar estaisticas generales de población, clasificar en localidades en menores (<50 habitantes) y mayores, calcular subtotales por municipio y por tipo de poblacion, calcular proporción de mujeres

```{r}
summary(censo_2010A_sel[,c("POBTOT","POBFEM","POBMAS")])
boxplot(log(censo_2010A_sel[,c("POBFEM","POBMAS")]), col = c("coral","lightblue"))
#hist(censo_2010A_sel$POBTOT)

sum(censo_2010A_sel$POBTOT)

censo_2010A_sel$FEM_PROP <- censo_2010A_sel$POBFEM / (censo_2010A_sel$POBFEM + censo_2010A_sel$POBMAS)
censo_2010A_sel$POBL_MENORES <- censo_2010A_sel$POBTOT < 50


boxplot(censo_2010A_sel$FEM_PROP, col = "yellow", main = "Proporción hombres/mujeres")

subtotales_municipios <- aggregate(cbind(POBFEM, POBMAS) ~ 
                                     MUN + NOM_MUN + POBL_MENORES, data = censo_2010A_sel, sum)

subtotales_municipios$FEM_PROP <- subtotales_municipios$POBFEM / (subtotales_municipios$POBFEM + subtotales_municipios$POBMAS)
subtotales_municipios

boxplot(subtotales_municipios$FEM_PROP ~ subtotales_municipios$POBL_MENORES, 
        col = c("coral","lightblue"))


```

## Reacomodar y vincular datos en tablas

```{r}
# generar dos tablas intermedias para poblaciones mayores y menores
subtotales_municipios_pobl_mayores <- subtotales_municipios[subtotales_municipios$POBL_MENORES == FALSE,
                                                            c("MUN", "POBFEM", "POBMAS", "FEM_PROP")]
subtotales_municipios_pobl_menores <- subtotales_municipios[subtotales_municipios$POBL_MENORES == TRUE,
                                                            c("MUN", "POBFEM", "POBMAS", "FEM_PROP")]

# realizar join de las dos tablas
subtotales_municipios_pobl <- merge(subtotales_municipios_pobl_mayores,
                                    subtotales_municipios_pobl_menores,
                                    by = "MUN", all = TRUE)
names(subtotales_municipios_pobl) <- c("MUN", "POBFEM_MAYORES", "POBMAS_MYORES", "FEM_PROP_MAYORES", 
                                       "POBFEM_MENORES", "POBMAS_MENORES", "FEM_PROP_MENORES")
# revisar la tabla combinada
head(subtotales_municipios_pobl)

# realizar JOIN de la tabla vonculada con la capa de poligonos de municipios
municipios_jalisco <- merge(municipios_jalisco, 
                                 subtotales_municipios_pobl,
                                 by.x = "CVE_MUN", by.y = "MUN", all = TRUE)

head(municipios_jalisco@data)
#municipios_jalisco@data
```


## Presentación de resultados

#### Visualización de dos mapas de municipios  del estado con el gradiente de colores para porcentaje de mujeres en localidades con menos que 50 habitantes, y en localidades con 50 habitantes o mas
#### Vesión con *hcl.colors()*

```{r fig.width = 10, fig.height = 10}

# categorías para clasificación 
rangos <- c(0,0.3,0.4,0.45,0.47,0.49,0.51,0.53,0.55,0.6,0.7,1)

# generar vectores con gama de colores conforme a categorias
municipios_jalisco@data$Col1 <- hcl.colors(12)[as.numeric(
        cut(municipios_jalisco@data$FEM_PROP_MENORES, rangos))]

municipios_jalisco@data$Col2 <- hcl.colors(12)[as.numeric(
        cut(municipios_jalisco@data$FEM_PROP_MAYORES, rangos))]

# visualizar mapas
plot(municipios_jalisco, col = municipios_jalisco@data$Col1,
     main = "Porcentaje de mujeres en localidades menores")

legend("topleft", fill = hcl.colors(12), 
       legend = rangos * 100)


plot(municipios_jalisco, col = municipios_jalisco@data$Col2,
     main = "Porcentaje de mujeres en localidades mayores")

legend("topleft", fill = hcl.colors(12), 
       legend = rangos * 100)

```

#### Alternativa de gradiente de colores con *terrain.colors()*

```{r}

municipios_jalisco@data$Col1 <- terrain.colors(12)[as.numeric(cut(municipios_jalisco@data$FEM_PROP_MENORES, 
                                                         rangos))]
# visualizar mapas
plot(municipios_jalisco, col = municipios_jalisco@data$Col1,
     main = "Porcentaje de mujeres en localidades menores")

legend("topleft", fill = terrain.colors(12), 
       legend = rangos * 100)
```

#### Grafica de barras por municipio

```{r fig.height=25, fig.width=10}

par(mar=c(5,15,1,1), cex = 0.9)
# barplot
barplot(t(as.matrix(
            municipios_jalisco@data[
                    order(municipios_jalisco@data$FEM_PROP_MENORES),
                    c("FEM_PROP_MENORES","FEM_PROP_MAYORES")
            ]
        )), 
        names.arg = municipios_jalisco@data[order(municipios_jalisco@data$FEM_PROP_MENORES),"NOM_MUN"],
        main = "Proporción mujeres/hombres por municipio de Jalisco",
        xlab = "proporción de mujeres",
        col = c("lightgreen","tan"),
        beside = TRUE, horiz = TRUE, las = 1)

legend("bottomright", fill = c("lightgreen","tan"), bty = "n",
       legend = c("localidades menores","localidades mayores"))
```

