---
title: "Tema 8. Proyecto 3"
author: "Viacheslav Shalisko"
date: "9 de abril de 2019"
output: html_document
---

# Interpolación de residuales para modelo de predicción de temperaturas en el Occidente de México

### Cargar las biblioteces requeridas

```{r}
library(sp)
library(raster)
library(rgdal)
library(foreign)
library(RColorBrewer)
#library(rasterVis)
library(mgcv)
```

### Definir variables 

```{r}
# definir área de trabajo
mi_recorte <- extent(c(-110, -100, 17, 23))

escala_t <- seq(8, 32, by=1)

# definir colores para temperatura
mis_colores <- colorRampPalette(c("blue","lightyellow","red"))(length(escala_t)-1)
mis_colores_residuales <- colorRampPalette(c("coral", "lightblue"))(10)

# nombre de capa raster con mdelo paramétrico de temperatura (sin extensión)
nombre_raster_t <- "prediccion_tjunio_32bits"
# nombre de la columna en datos SMN con valores de temperatura correctos
nombre_columna_t <- "TJUN"
```

## Lectura de los archivos fuente
1) GeoTIFF
2) Shapefile de puntos (SHP)
3) Tabla DBF

```{r}
# raster con datos del modelo paramétrico
temp_parametrico <- raster("datos/prediccion_tjunio_32bits.tif")
temp_parametrico

# puntos SMN
smn <- readOGR("datos/Estaciones_SMN_alt_ok.shp")
smn

# tabla de temperaturas SMN
temp <- read.dbf("datos/Temp.dbf")
head(temp)
```

## Visualización y recorte de datos fuente (raster de temeraturas estimados con el modeo paramétrico)

```{r}
temp_parametrico_recorte <- crop(temp_parametrico, mi_recorte)

plot(temp_parametrico, zlim = c(8, 32), col = mis_colores, main = "antes de recorte")
plot(temp_parametrico_recorte, zlim = c(8, 32), col = mis_colores, main = "despues de recorte")
```

## Vincular puntos SMN y datos de temperatura (JOIN)

```{r}
smn <- merge(smn, temp, by = "NUMERO_DE_")
smn
```

## Realizar muestreo de predicción del modelo paramétrico en los puntos de SMN
#### Vincular resultados de muestreo con capa de pntos y depurar

```{r}
# muestreo eon todos puntos SMN (como data.frame)
temp_parametrico_muestreo <- extract(temp_parametrico_recorte, smn, df = TRUE)

# vinculación de los resultados de muestreo con el conjunto de puntos (su tabla de atributos)
smn@data <- cbind(smn@data, temp_parametrico_muestreo)

# revisar capa de datos SMN despues de viclular columnas de muestreo
smn

# seleccionar solo puntos SMN con resultados de muestreo
mascara_puntos_muestreados <- !is.na(smn@data[,nombre_raster_t])
smn_selectos <- smn[mascara_puntos_muestreados,]

# descartar registros con temperaturas incorrectas (T = 0)
mascara_temp_ok <- smn_selectos@data[,nombre_columna_t] != 0
smn_selectos <- smn_selectos[mascara_temp_ok,]

# revisar capa de puntos SMN selectos
smn_selectos
head(smn_selectos@data)

# visualizar puntos SMN antes y despues de selección
plot(smn, col = "lightgray")
plot(smn_selectos, col = "black", add = TRUE)
```

## Calcular y visualizar los residuales

```{r}
# calcular residuales: de valores observados restar los valores estimados con el modelo paramétriico 
smn_selectos@data$residuales <- smn_selectos@data[,nombre_columna_t] - smn_selectos@data[,nombre_raster_t]

# visualizar residuales
bubble(smn_selectos, zcol='residuales', scales = list(draw = TRUE),
       col = c("coral", "lightblue"), main = "Distribución de residuales",
       key.space = list("right"))
```

## Construir un modelo GAM para interpolación de residuales 

```{r}
# colocar datos en variables con nombres cortos
lon <- smn_selectos@coords[,1]
lat <- smn_selectos@coords[,2]
res <- smn_selectos@data$residuales

interp_resid <- gam(res ~ s(lon, lat, k = 150))

summary(interp_resid)
gam.check(interp_resid)
plot(interp_resid, n = 1000)
```

## Generar raster de superficie de ajuste de temperaturas
#### El proceso de interpolación puede durar algunos minutos (depende del tamaño de área de interpolación)

```{r}
# generar capas con valores numericos de latitud y longitud
r_X <- init(temp_parametrico_recorte, 'x')
r_Y <- init(temp_parametrico_recorte, 'y')

# colocar capas de latitud y longitud en un solo objeto raster
# los nombres de capas deben ser mismos que variables en GAM
r_latlon <- stack(r_X,r_Y)
names(r_latlon) <- c("lon","lat")

r_latlon

# generar superficie de residuales (paso lento)
raster_residuales <- predict(r_latlon, interp_resid)

raster_residuales

plot(raster_residuales, asp = 1, col = mis_colores_residuales)
```

## Realizar corección de raster de temperaturas

```{r}
# sumar la superficie interpolada con el modelo paramétrico y residuales interpolados
temp_corregido <- temp_parametrico_recorte + raster_residuales

plot(temp_parametrico_recorte, zlim = c(8, 32), col = mis_colores, main = "Temperaturas sin corrección")
plot(temp_corregido, zlim = c(8, 32), col = mis_colores, main = "Temperaturas despues de corrección")
```


## Guardar raster de resultados de corrección en GeoTIFF (Float 32 bits)

```{r}
writeRaster(temp_corregido, filename = "datos/corregido_tjunio_32bits.tif", 
            format="GTiff", datatype = "FLT4S", overwrite = TRUE)
    
```