---
title: "Tema 9. Proyecto 4"
author: "Viacheslav Shalisko"
date: "23 de julio de 2019"
output: html_document
---

# Modelo correlativo de distribución de una especie biológica

### Cargar las biblioteces requeridas

```{r}
library(sp)
library(raster)
library(dismo)
```


## Lectura de los archivos fuente
### 1) GeoTIFF con 19 capas dd variables BIOCLIM (WorldClim 2)

```{r}
# raster con variables BIOCLIM (WorldClim 2)
bio_vars <- stack("datos/biovars_OM_30sec.tif")
bio_vars

plot(bio_vars,c(1:9), col = grey(1:100/100), nc=3)
plot(bio_vars,c(10:18), col = grey(1:100/100), nc=3)
```

### 2) Tabla GBiF con registros de presencia

```{r}
# tabla de registrois de ocurrencia
ocurrencias <- read.delim("datos/0016216-190621201848488.csv")
dim(ocurrencias)
str(ocurrencias)

levels(ocurrencias$species)

```

### Generar mascara de tierra firme

```{r}
mask_reclass_table <- matrix(c(-Inf, Inf, 1), ncol=3, byrow=TRUE)
bio_vars_mask <- reclassify(subset(bio_vars,1),mask_reclass_table)

# representar todos registros
plot(bio_vars_mask, legend = FALSE, main = "Puntos de presencia")
points(ocurrencias$decimalLongitude, ocurrencias$decimalLatitude, cex = 0.5)

```

## Generar 1000 puntos aleatorios para muestreo de la variabilidad ambiental en zona de tierra firme

```{r}
set.seed(0)
puntos_aleatorios_fondo <- randomPoints(bio_vars_mask, 1000)
```

## Seleccionar la especie de interés (solo columnas de nombre de especie y coordenadas)

```{r}
ocurrencias_especie <- ocurrencias[ocurrencias$species == "Quercus candicans",c("species","decimalLongitude","decimalLatitude")]

dim(ocurrencias_especie)
head(ocurrencias_especie)
```

## Subdividir datos en dos juegos: entranamiento y control

```{r}
# separar datos
fold <- kfold(ocurrencias_especie, k = 4)

ocurrencias_especie_entrenamiento <- ocurrencias_especie[ fold != 4, ]
ocurrencias_especie_control <- ocurrencias_especie[ fold == 4, ]

plot(bio_vars_mask, legend = FALSE, main = "Puntos de presencia de la especie y muestreo")
points(puntos_aleatorios_fondo, col = "blue", cex = 0.5, pch = 3)
points(ocurrencias_especie_control[,2], ocurrencias_especie_control[,3], 
       col = "red", cex = 0.8, pch = 19)
points(ocurrencias_especie_entrenamiento[,2], ocurrencias_especie_entrenamiento[,3], 
       col = "black", cex = 0.8, pch = 19)
```

## Inferir el modelo de entropía máxima
 Para lograr que funciona la aplicacipón se requiere descargar y manualmente copiar al carpeta correspondiente el 
 archivo **maxent.jar**, la carpeta es donde en su computadora se instalan los modulos de usuario, por ejemplo: 
 Documents/R/win-library/3.6/dismo/java/

```{r}
modelo_maxent <- maxent(x = bio_vars, 
                        p = ocurrencias_especie_entrenamiento[,2:3],
                        a = puntos_aleatorios_fondo)

```

## Revisar la contribución de variables

```{r}
plot(modelo_maxent)
```

## Revisar las curvas de respuesta

```{r  fig.with = 12, fig.height = 8}
response(modelo_maxent)
```

## Predicción

```{r}
prediccion <- predict(bio_vars, modelo_maxent, progress='window')
prediccion
plot(prediccion, main = "Probabilidad de presencia estimada")
```

## Evaluación

```{r}
evaluacion <- evaluate(p = ocurrencias_especie_control[,2:3], 
              a = puntos_aleatorios_fondo, 
              x = bio_vars,
              model = modelo_maxent)
evaluacion

par(mfrow=c(1, 3))
plot(evaluacion, 'ROC')
density(evaluacion)
boxplot(evaluacion, col=c('lightblue','coral'), notch=TRUE)

umbrales <- threshold(evaluacion)
umbrales

umbrales$spec_sens


```

## Reclasificación de acuerdo con el umbral de igualidad entre la especificidad y la sensibilidad

```{r}
especie_reclass_table <- matrix(c(-Inf, umbrales$spec_sens, 0, 
                               umbrales$spec_sens, Inf, 1), 
                             ncol=3, byrow=TRUE)
prediccion_presencia <- reclassify(prediccion,especie_reclass_table)

plot(prediccion_presencia, main = "Probable presencia", legend = FALSE)
points(ocurrencias_especie[,2], ocurrencias_especie[,3], 
       col = "black", cex = 0.8)

```


## Guardar los resultados en formato raster

```{r}
writeRaster(prediccion, filename = "datos/probabilidad_32bits.tif", 
            format="GTiff", datatype = "FLT4S", overwrite = TRUE)

writeRaster(prediccion_presencia, filename = "datos/presencia_16bits.tif", 
            format="GTiff", datatype = "INT2S", overwrite = TRUE)    
```