---
title: "Graficas para Leticia Loza"
author: "Viacheslav Shalisko"
date: "14/7/2022"
output: html_document
---

# Propósito: visualizar los promedios horario-mensuales de variable ambiental
## Fuente de datos: archivo CSV con registros diarios de variable ambiental por hora (columnas HORA00 - HORA23)

1. Cargar las bibliotecas

```{r}
library(tidyr)           # para conversión entre formato ancho y largo
library(lattice)         # para grafica Método 2
library(latticeExtra)    # para grafica Método 2
#library(lubridate)      # no se usa, pero puede ser necesaria en caso que queremos trabajar con fechas de forma mas precisa
```

2. Definir variables globales

```{r}
## variables globales (se usan in interior de funciones sin un paso a travez de parámetros de la función)
## colores
col.l <- colorRampPalette(c('blue', 'cyan', 'green', 'yellow', 'orange', 'red'))
col.divs <- 20

## códigos de mesees
meses <- c("E","F","M","A","M","J","J","A","S","O","N","D")

## nombres de las columnas de horas en la tabla
horas <- sprintf("HORA%02d", seq(0,23,1))
horas

nombre_variable = "T (°C)"

```

3. Lectura de datos y su preparación

```{r}
datos <- read.csv("LDO_TMP_1996_2020.csv")

## renombrar columna AÑO para evitar el uso de simbolos especiales
names(datos)[names(datos) == "AÑO"] <- "AN"

## convertir a factores
datos$PARAMETRO <- as.factor(datos$PARAMETRO)
datos$CLAVE <- as.factor(datos$CLAVE)

## convertir a numéricos
for (i in 1:length(horas)) {
  datos[,horas[i]] <- as.numeric(datos[,horas[i]])  
}

## representación de meses como fracción del año (cada mes suma 1/12, excepto enero)
datos$AN_MES <- (datos$AN + (datos$MES - 1) / 12)

## revisar la secuencia de años y meses fraccionales
sort(unique(datos$AN_MES))

str(datos)
head(datos)
tail(datos)
```

3) Calcuar subtotales por mes-hora

```{r}
## formato ancho
datos_wide <- aggregate(x = datos[horas], by = list(datos$AN_MES), FUN = "mean", na.action = na.omit)
names(datos_wide)[names(datos_wide) == "Group.1"] <- "AN_MES"
head(datos_wide)
str(datos_wide)


## formato largo
datos_long <- gather(datos_wide, key = "Hora", "T", horas, factor_key=TRUE)
names(datos_long)[names(datos_long) == "Group.1"] <- "AN_MES"
datos_long$Hora_num <- as.integer(factor(datos_long$Hora, levels = horas, ordered = TRUE))
head(datos_long)
str(datos_long)

```


# Visualización de datos
#### En las zonas sin cobertura de datos apareceré el espacio en blanco

## Método 1: función _filled.contour_
#### Tres ejemplos: 
1) datos completos
2) recorte de 2002 hasts 2006
3) recorte de 2006 hasts 2010


```{r fig.width = 12, fig.height = 8}
datos_wide1 <- datos_wide[datos_wide$AN_MES >= 2002 & datos_wide$AN_MES < 2006,]
datos_wide2 <- datos_wide[datos_wide$AN_MES >= 2006 & datos_wide$AN_MES < 2010,]

dibujar1 <- function (dw) {
  ## función para visualizar datos
  ## dw - dataframe en formato ancho
  df.x <- seq(min(dw$AN_MES, na.rm = TRUE), 
            max(dw$AN_MES, na.rm = TRUE), 
            length.out = nrow(dw[,horas]))
  
  ## obtener números de meses y detectar inicios de año (para etiquetas del eje x)
  numero_mes <- round(12 * (df.x - floor(df.x)) + 1)
  an_inicio_selector <- (df.x - floor(df.x)) == 0
  #print(meses[numero_mes])
  #print(an_inicio_selector)
  
  df.y <- seq(0, 24, length.out = ncol(dw[,horas]))
  df.z <- as.matrix(dw[,horas])

  ## calcular rango de valores a partir de datos
  rango_z <- c(min(df.z, na.rm = TRUE),max(df.z, na.rm = TRUE))
  ## opcionalmente se puede utilizar un rango fijo
  # rango_z <- c(5,45)
  
  ## establecer clasificación y gama de colores
  divisiones <- pretty(rango_z, col.divs)
  colores <- col.l(length(divisiones))

  ## dibujar grafica de contornos
  filled.contour(df.x, df.y, df.z,
                levels = divisiones,
                #nlevels = col.divs,
                col = colores,
                key.title = title(main = nombre_variable),
                plot.axes = {
                  axis(1, pos = -1, lwd = 0, at = df.x[an_inicio_selector])
                  axis(1, at = df.x, labels = meses[numero_mes], cex.axis = 0.7)
                  axis(2, at = 0:24, cex.axis = 0.7)
                  contour(df.x, df.y, df.z, add = T)},
                ylab = "Hora", xlab = "Meses y años",
                main = "Primedios horario - mensuales"
                )
  
}

dibujar1(datos_wide)
dibujar1(datos_wide1)
dibujar1(datos_wide2)

```



## Método 2: funcion _levelplot_
#### Los mismos tres ejemplos que antes


```{r fig.width = 12, fig.height = 8}


datos_long1 <- datos_long[datos_long$AN_MES >= 2002 & datos_long$AN_MES < 2006,]
datos_long2 <- datos_long[datos_long$AN_MES >= 2006 & datos_long$AN_MES < 2010,]


dibujar2 <- function (dl) {
  ## función para visualizar datos
  ## dl - dataframe en formato largo
  
  ## calcular rango de valores a partir de datos
  rango_z <- c(min(dl$T, na.rm = TRUE),max(dl$T, na.rm = TRUE))
  ## opcionalmente se puede utilizar un rango fijo
  # rango_z <- c(5,45)  
  
  levelplot(T ~  AN_MES * Hora_num, data = dl,
          cuts = 100, col.regions = col.l,
          region = TRUE, contour = TRUE, 
          at = seq(from = rango_z[1], to = rango_z[2], length = col.divs),
          ylab = "Hora", xlab = "Años",
          main = "Primedios horario - mensuales")
  
}

dibujar2(datos_long)
dibujar2(datos_long1)
dibujar2(datos_long2)

```

