---
title: "Taller de R básico. Dia 3."
author: "Viacheslav Shalisko"
date: "19 de octubre de 2016"
output: html_document
---

```{r setup, include=FALSE}
knitr::opts_chunk$set(echo = TRUE)
```

### A. Cargar la tabla de datos
#### Estructura de datos (tabla `Datos_del_censo.csv`):  
1. *Centro* - código del CU  
2. *Especie* - nombre científico  
3. *Codigo* - identificador único del arbol  
4. *AB* - área basal del árbol (dm^2^)  
5. *DTr* - diametro del tronco equivalente (cm)  
6. *Alt* - estatura del árbol (m)  
7. *DCop* - diametro promedio de la copa (m)  
8. *ExcCop* - excentricidad de la copa  

```{r}
arbolado <- read.csv("Materiales/Datos_del_censo.csv")
dim(arbolado)
```

```{r}
head(arbolado)
tail(arbolado)
```

```{r}
str(arbolado)
levels(arbolado$Centro)
```

### B. Estadistica descriptiva
#### Resumen 

```{r}
summary(arbolado[,c(1,2,4:8)])
```

Las funciones básicas de la estadistica descriptiva incluyen:  
1. Promedio y mediana - `mean()`, `median()`  
2. Mínimo, máximo y rango - `min()`, `max()`, `range()`  
3. Desviación estandar y varianza - `sd()`, `var()`  
4. Quantiles y rango intercuartilico - `quantile()`, `IQR()`  
5. Suma y número de elementos - `sum()`, `length()`

```{r}
summary(arbolado$AB)
range(arbolado$AB)
quantile(arbolado$AB)
IQR(arbolado$AB)
var(arbolado$AB)
sqrt(var(arbolado$AB))
sd(arbolado$AB)
```

```{r}
probabilidades <- c(0.01,0.05,0.1,0.5,0.9,0.95,0.99)
quantile(arbolado$AB, probs = probabilidades)

boxplot.stats(arbolado$AB)$stats
boxplot.stats(arbolado$AB, coef = 3)$stats
```

### C. Algunas funciones de control
#### Estadistica por grupos 

```{r}
aggregate(arbolado$AB ~ arbolado$Centro, FUN = sum)
aggregate(arbolado$AB ~ arbolado$Centro, FUN = length)
aggregate(arbolado$AB ~ arbolado$Centro, FUN = mean)
aggregate(arbolado$AB ~ arbolado$Centro, FUN = range)
```

#### Estadistica por columnas y/o grupos

El grupo de funciones apply permite realizar operaciones de forma cíclica sin necesidad de definir un ciclo de manera formal:  
1. `lapply()` - aplicar una función a cada elemento de una lista, resultado es una lista de mismo largo que lista de entrada  
2. `sapply()` - lo mismo que `lapply()`, pero con resultado simplificado (vector, matriz o array)  
3. `apply()` - aplicar una función sobre dimensiones de un matriz de datos  
4. `tapply()` - aplicar una función sobre grupos definidos en un vector, similar a `aggregate()`    
5. `mapply()` - versión multivariante de `tapply()`     

##### Compara `tapply()` y `aggregate()`

```{r}
tapply(arbolado$AB, arbolado$Centro, FUN = mean)
aggregate(arbolado$AB ~ arbolado$Centro, FUN = mean)
```

##### Compara `lapply()` y `sapply()`

```{r}
lapply(arbolado[,4:8],sd,na.rm = TRUE)
sapply(arbolado[,4:8],sd,na.rm = TRUE)
sapply(arbolado[,4:8],range,na.rm = TRUE)
sapply(arbolado[,4:8],function(x) length(x[!is.na(x)]))
```

Nota que el parámetro `na.rm = TRUE` permite omitir valores sin datos en las funciones

```{r}
sd(arbolado$Alt, na.rm = TRUE)
```


### D. Gráficas simples
#### Histogramas

```{r}
hist(arbolado$Alt)
```

Las graficas pueden ser controlados por medio de una gran cantidad de parámetros.

```{r fig.width=8, fig.height=4, warning=FALSE}
hist(arbolado$Alt, 
     col = "lightgray",
     xlab = "Clases de estatura del árbol (m)", ylab = "Frecuencia",
     main = "Histográma de estaturas")
```

```{r fig.width=8, fig.height=4, warning=FALSE}
H0 <- hist(arbolado$Alt, 
     col = c("lightblue","coral"),
     xlab = "Clases de estatura del árbol (m)", ylab = "Frecuencia",
     main = "Histográma de estaturas",
     breaks = c(0,2.5,5,7.5,10,20,30), prob = FALSE)
str(H0)
```

*** 

A continuar el día Jueves 20 de octubre del 2016

