Arboles en los Centros Universitarios
========================================================

---
title: "Script de ejemplo para generar resumen del arbolado en CU"
author: "Viacheslav Shalisko"
date: "21 de octubre de 2016"
output: html_document
---

### Nota: analisis en este ejemplo se realizo con datos simulados, no corresponden a los CU reales

### Formato de tabla de entrada (.csv):
1. *Centro* - código del CU  
2. *Especie* - nombre científico  
3. *Codigo* - identificador único del arbol  
4. *AB* - área basal del árbol (dm^2^)  
5. *DTr* - diametro del tronco equivalente (cm)  
6. *Alt* - estatura del árbol (m)  
Columnas posteriores a la sexta no se incluyen en el análisis y pueden contener cualquier información

### Definición de variables

```{r}
# Tabla de datos fuente en el formato .csv
tabla_fuente <- "Censo_3.csv"

# nombre de una subcarpeta donde se van a guardar las tablas con resultados (carpeta debe existir)
output_path <- 'resultados'
# prefijo de nombres de archivo de tablas con resultados
output_basename <- 'tabla_fase_3_'

# Superficies de los centros (simulado)
superficies <- c(24.83,26.65)

# separación de rangos en histográmas
my_breaks_dbh <- c(0,10,15,20,25,30,35,40,45,50,55,60,65,70,75,80,85,90,95,100,300)
my_breaks_dbh_centros <- c(0,10,15,20,25,30,35,40,45,50,60,70,80,90,100,300)
my_breaks_h <- c(0,1,2,3,4,5,6,7,8,9,10,11,12,13,14,15,16,17,18,19,20,21,22,23,24,25,26,27,28,29,35)
my_breaks_h_centros <- c(0,2.5,5,7.5,10,12.5,15,17.5,20,22.5,25,27.5,35)
```

### Definición de funciones genéricas

```{r}
simpleCap <- function (x) {
  paste(toupper(substr(x, 1, 1)), tolower(substr(x, 2, nchar(x))), sep="")
}
trim <- function (x) gsub("^\\s+|\\s+$", "", x)
```

La función `bar()` permite simple generación de gráficas de barra por grupos. 
Código de la función fue tomado del repositorio público de *mrxiaohe*  
<https://github.com/mrxiaohe/R_Functions/blob/master/functions/bar>.

```{r}
# bar function by mrxiaohe https://github.com/mrxiaohe
bar <- function(dv, factors, dataframe, percentage=FALSE, errbar=!percentage, half.errbar=TRUE, conf.level=.95, 
		xlab=NULL, ylab=NULL, main=NULL, names.arg=NULL, bar.col="black", whisker=.015,args.errbar=NULL,
		legend=TRUE, legend.text=NULL, args.legend=NULL,legend.border=FALSE, box=TRUE, args.yaxis=NULL, 
		mar=c(5,4,3,2),...){
	axes=!percentage
	dv.name<-substitute(dv)
	if(length(dv.name)>1) stop("'dv' only takes one variable")
	dv.name<-as.character(dv.name)
	dv<-dataframe[[dv.name]]
	fnames<-substitute(factors)
	if(length(fnames)==1){
		factors<-as.character(fnames)
		nf<-1
	}else{
		factors<-as.character(fnames[-1L])
		nf<-length(factors)
	}
	if(nf>2) stop("This function accepts no more than 2 factors \n",
			"\t-i.e., it only plots one-way or two-way designs.")
	if(percentage & errbar){
		warning("percentage=TRUE; error bars were not plotted")
		errbar<-FALSE
	}
	if(!percentage) xbars<-tapply(dv, dataframe[,factors], mean, na.rm=TRUE)
	else {
		xbars<-tapply(dv, list(interaction(dataframe[,factors], lex.order=TRUE)), mean, na.rm=TRUE)
		if(sum(na.omit(dv)!=0&na.omit(dv)!=1)>0) 
			stop("Data points in 'dv' need to be 0 or 1 in order to set 'percentage' to TRUE")
		xbars<-rbind(xbars, 1-xbars)*100
	}
	if(errbar){
		se<-tapply(dv, dataframe[,factors], sd, na.rm=TRUE)/sqrt(tapply(dv, dataframe[,factors], length))
		conf.level=1-(1-conf.level)/2
		lo.bar<-xbars-se*qnorm(conf.level)
		hi.bar<-xbars+se*qnorm(conf.level)	
	}
	extras<-list(...)
	if(legend & !percentage){
		if(is.null(legend.text))
			legend.text<-sort(unique(dataframe[[factors[1]]]))
		args.legend.temp<-list(x="topright", bty=if(!legend.border)"n" else "o",
							   inset=c(0,0))
		if(is.list(args.legend))
			args.legend<-modifyList(args.legend.temp, args.legend)
		else 
			args.legend<-args.legend.temp
	} else if(legend & percentage){
		if(is.null(legend.text)) 
			legend.text<-c("1", "0")
		args.legend.temp<-list(x="topright", bty=if(!legend.border)"n" else "o",
							   inset=c(0,0))
		if(is.list(args.legend))
			args.legend<-modifyList(args.legend.temp, args.legend)
		else 
			args.legend<-args.legend.temp
	} else if(!legend){
		args.legend<-NULL
		legend.text<-NULL
	}
	if(errbar && legend && !percentage) ymax<-max(hi.bar)+max(hi.bar)/20
	else if(errbar && legend && percentage) ymax<-115
	else if(errbar && !legend) ymax <- max(xbars)
	else if(!errbar && legend && percentage) ymax<-110	
	else if(!errbar) ymax<-max(xbars) + max(xbars)/20
	if(!percentage){
		args.barplot<-list(beside=TRUE, height=xbars, ylim=c(0, ymax), main=main, names.arg=names.arg,
				col=hcl(h=seq(0,270, 270/(length(unique(dataframe[[factors[1]]]))))[-length(unique(dataframe[[factors[1]]]))]),
				legend.text=legend.text, args.legend=args.legend, xpd=TRUE,
				xlab=if(is.null(xlab)) factors[length(factors)] else xlab,
				ylab=if(is.null(ylab)) dv.name else ylab, axes=axes)
	}else{
		args.barplot<-list(beside=TRUE, height=xbars, ylim=c(0, ymax),  main=main, names.arg=names.arg,
				col=hcl(h=seq(0,270, 270/(length(unique(dataframe[[factors[1]]]))))[-length(unique(dataframe[[factors[1]]]))]),
				legend.text=legend.text, args.legend=args.legend, xpd=TRUE,
				xlab=if(is.null(xlab)) " "[length(factors)] else xlab,
				ylab=if(is.null(ylab)) "percentage" else ylab, axes=axes)		
	}
	args.barplot<-modifyList(args.barplot, extras)
	errbars = function(xvals, cilo, cihi, whisker, nc, args.errbar = NULL, half.errbar=TRUE) {
		if(half.errbar){
			cilo<-(cihi+cilo)/2
		}
		fixedArgs.bar = list(matlines, x=list(xvals), 
                       		 y=lapply(split(as.data.frame(t(do.call("rbind", 
                       		 list(cihi, cilo)))),1:nc),matrix, 
                       		 nrow=2, byrow=T))
	  	allArgs.bar = c(fixedArgs.bar, args.errbar)
 	 	whisker.len = whisker*(par("usr")[2] - par("usr")[1])/2
 	 	whiskers = rbind((xvals - whisker.len)[1,],
        	             (xvals + whisker.len)[1,])
  		fixedArgs.lo = list(matlines, x=list(whiskers), 	
  	         				y=lapply(split(as.data.frame(t(do.call("rbind", 
                      		list(cilo, cilo)))), 1:nc), matrix, nrow=2, byrow=T))
	  	allArgs.bar.lo = c(fixedArgs.lo, args.errbar)
		fixedArgs.hi = list(matlines, x=list(whiskers), 
		  					y=lapply(split(as.data.frame(t(do.call("rbind", 
	                      	list(cihi, cihi)))), 1:nc), matrix, nrow=2, byrow=T))
	  	allArgs.bar.hi = c(fixedArgs.hi, args.errbar)  
		invisible(do.call(mapply, allArgs.bar))
	  	if(!half.errbar) invisible(do.call(mapply, allArgs.bar.lo))
	  	invisible(do.call(mapply, allArgs.bar.hi))
	}
	par(mar=mar)
	errloc<-as.vector(do.call(barplot, args.barplot))
	if(errbar){
		errloc<-rbind(errloc, errloc)
		lo.bar<-matrix(as.vector(lo.bar))
		hi.bar<-matrix(as.vector(hi.bar))
		args.errbar.temp<-list(col=bar.col, lty=1)
		args.errbar<-if(is.null(args.errbar)|!is.list(args.errbar)) 
		                args.errbar.temp
                 	 else if(is.list(args.errbar)) 
                 	 	modifyList(args.errbar.temp, args.errbar)
		errbars(errloc, cilo=lo.bar, cihi=hi.bar, nc=1, whisker=whisker, 
				args.errbar=args.errbar, half.errbar=half.errbar)
	}
	if(box) box()
	if(percentage){
		args.yaxis.temp<-list(at=seq(0,100, 20), las=1)
		args.yaxis<-if(!is.list(args.yaxis)) args.yaxis.temp else modifyList(args.yaxis.temp, args.yaxis)
		do.call(axis, c(side=2, args.yaxis))
	}
}
```


## Preparación de datos

```{r}
arboles <- read.csv(tabla_fuente)

arboles[,"Centro"] <- as.factor(arboles[,"Centro"])
arboles[,2] <- sapply(as.character(arboles[,2]), simpleCap) # Primera letra mayuscula otras minusculas
arboles[,2] <- as.factor(trim(arboles[,2]))

list_centers <- unique(arboles[,"Centro"], incomparables = FALSE)
list_species <- unique(arboles[,2], incomparables = FALSE)
```

## Resumen general de datos

```{r}
dim(arboles)
summary(arboles)
sort(list_centers)
sort(list_species)

lista_especies_filename <- paste(output_path,paste(output_basename,"species_list.csv",sep=""),sep="/")
write.table(sort(list_species), file = lista_especies_filename, sep = ",", row.names = FALSE, col.names = FALSE)
```

## Resumen por centro y por especie

### Tablas intermedias

```{r}
# número de individuos total por centro
n_por_centro <- aggregate(arboles[,4] ~ arboles[,"Centro"], FUN = length)
names(n_por_centro) <- c("Centros","N")

# densidad por centro
densidad_por_centro <- data.frame(Centros = n_por_centro$Centros)
densidad_por_centro$D <- n_por_centro$N / superficies

# N por especie
n_por_especie <- aggregate(arboles[,4] ~ arboles[,2], FUN = length)
names(n_por_especie) <- c("Especies","N")
n_por_especie
n_por_especie_filename <- paste(output_path,paste(output_basename,"N_species_general.csv",sep=""),sep="/")
write.table(n_por_especie, file = n_por_especie_filename, sep = ",", row.names = FALSE)

# AB por centro
sumas_ab_por_centro <- aggregate(arboles[,4] ~ arboles[,"Centro"], FUN = sum)
names(sumas_ab_por_centro) <- c("Centros","AB")

# AB por especie
ab_por_especie <- aggregate(arboles[,4] ~ arboles[,2], FUN = sum)
names(ab_por_especie) <- c("Especies","AB")
ab_por_especie
ab_por_especie_filename <- paste(output_path,paste(output_basename,"AB_species_general.csv",sep=""),sep="/")
write.table(ab_por_especie, file = ab_por_especie_filename, sep = ",", row.names = FALSE)

# N por centro y especie
n_por_especie_centro <- aggregate(arboles[,4] ~ arboles[,1] + arboles[,2], FUN = length)
names(n_por_especie_centro) <- c("Centros","Especies","N")
n_por_especie_centro
n_por_especie_centro_filename <- paste(output_path,paste(output_basename,"N_species_centros.csv",sep=""),sep="/")
write.table(n_por_especie_centro, file = n_por_especie_centro_filename, sep = ",", row.names = FALSE)

# AB por centro y especie
ab_por_especie_centro <- aggregate(arboles[,4] ~ arboles[,1] + arboles[,2], FUN = sum)
names(ab_por_especie_centro) <- c("Centros","Especies","AB")
ab_por_especie_centro
ab_por_especie_centro_filename <- paste(output_path,paste(output_basename,"AB_species_centros.csv",sep=""),sep="/")
write.table(ab_por_especie_centro, file = ab_por_especie_centro_filename, sep = ",", row.names = FALSE)

# Especies por centro
especies_por_centro <- aggregate(ab_por_especie_centro[,3] ~ ab_por_especie_centro[,1], FUN = length)
names(especies_por_centro) <- c("Centros","Especies")

# AB por centro por unidad de superficie
ab_por_centro_relativa <- data.frame(Centros = n_por_centro$Centros)
ab_por_centro_relativa$AB <- sumas_ab_por_centro$AB / superficies

# AB de arbol promedio por centro
promedio_ab_por_centro <- data.frame(Centros = n_por_centro$Centros)
promedio_ab_por_centro$AB <- sumas_ab_por_centro$AB / n_por_centro$N

```

### Imprimir resultados numéricos básicos

```{r results = "hold"}
cat("\nNúmero total de arboles (arboles)\n")
n_por_centro
cat("\nDensidad de arboles por unidad de superficie (arboles/ha)\n")
densidad_por_centro
cat("\nNúmero de especies de arboles (especies)\n")
especies_por_centro
cat("\nArea basal total (dm²)\n")
sumas_ab_por_centro
cat("\nArea basal por unidad de superficie (dm²/ha)\n")
ab_por_centro_relativa
cat("\nArea basal promedia por individuo (dm²/arbol)\n")
promedio_ab_por_centro
```

### Indicadores

```{r}
# calculo de abundancias relativas por centro
n_por_centro_vector <- n_por_centro[as.numeric(n_por_especie_centro[,1]),2]
P <- n_por_especie_centro[,3] / n_por_centro_vector

# calculo de componentes de los indices de Simpson y Shannon por centro
componente_simpson <- P ^ 2
componente_shannon <- P * log(P)
n_por_especie_centro$P <- P
n_por_especie_centro$sim <- componente_simpson
n_por_especie_centro$sh <- componente_shannon
names(n_por_especie_centro) <- c("Centro","Especies","N","P","sim","sh")
#n_por_especie_centro

# calculo de los indices de Simpson y Shannon por centro
sh_por_centro <- aggregate(n_por_especie_centro$sh ~ n_por_especie_centro$Centro, FUN = sum)
names(sh_por_centro) <- c("Centros","Valor")
sh_por_centro$Valor <- -1 * sh_por_centro$Valor
sh_por_centro$Indicador <- rep("Shannon",length(sh_por_centro$Valor))
#sh_por_centro

pi_por_centro <- data.frame(Centros = sh_por_centro$Centros)
pi_por_centro$Valor <- sh_por_centro$Valor / log(especies_por_centro$Especies)
pi_por_centro$Indicador <- rep("Pielou",length(pi_por_centro$Valor))
#pi_por_centro

sim_por_centro <- aggregate(n_por_especie_centro$sim ~ n_por_especie_centro$Centro, FUN = sum)
names(sim_por_centro) <- c("Centros","Valor")
sim_por_centro$Indicador <- rep("Simpson",length(sim_por_centro$Valor))
#sim_por_centro

# Margalef por centro
margalef <- (especies_por_centro$Especies - 1) / log(n_por_centro$N)
margalef_por_centro <- data.frame(Centros = sim_por_centro$Centros,Valor = margalef)
margalef_por_centro$Indicador <- rep("Margalef",length(margalef_por_centro$Valor))
#margalef_por_centro

# Tabla para grafica de Simpson y Pielou
sim_pi_por_centro <- rbind(sim_por_centro, pi_por_centro)
names(sim_pi_por_centro) <- c("Centro","Valor","Indicador")
sim_pi_por_centro

# Tabla para grafica de Margalef y Shannon
mar_sh_por_centro <- rbind(margalef_por_centro, sh_por_centro)
names(mar_sh_por_centro) <- c("Centro","Valor","Indicador")
mar_sh_por_centro

```

### Gráficas de número de individuos

```{r}
barplot(n_por_centro$N, ylim = c(0,1.05*max(n_por_centro$N)),
          names.arg = n_por_centro$Centros, axisnames = TRUE,
          col = "gray", space = 0.7, width = 0.7, xlim = c(0, 3),
          xlab = "", ylab = "Número individuos de árboles",
          main = "Árboles por centro")
abline(h = 0, lty = 1, lwd = 1)  
abline(h = seq(from = 100, to = max(n_por_centro$N), by = 100),
               lty = 2, lwd = 1, col = "darkgray")  

barplot(densidad_por_centro$D, ylim = c(0,1.05*max(densidad_por_centro$D)),
          names.arg = densidad_por_centro$Centros, axisnames = TRUE,
          col = "lightblue", space = 0.7, width = 0.7, xlim = c(0, 3),
          xlab = "", ylab = "Número de árboles por ha",
          main = "Árboles por centro")
abline(h = 0, lty = 1, lwd = 1)  
abline(h = seq(from = 10, to = max(densidad_por_centro$D), by = 10),
               lty = 2, lwd = 1, col = "darkgray") 
```

### Número de especies

```{r}
barplot(especies_por_centro[,2], ylim = c(0,1.05*max(especies_por_centro[,2])),
          names.arg = especies_por_centro[,1], axisnames = TRUE,
          col = "gray", space = 0.7, width = 0.7, xlim = c(0, 3),
          xlab = "", ylab = "Número especies de árboles",
          main = "Especies por centro")
abline(h = 0, lty = 1, lwd = 1)  
abline(h = seq(from = 10, to = max(especies_por_centro[,2]), by = 10),
               lty = 2, lwd = 1, col = "darkgray")
```

### Índices

```{r}
bar(dv = Valor, 
    factors = c(Indicador, Centro), 
    dataframe = mar_sh_por_centro, 
    errbar = FALSE, box = FALSE,
    legend.text = c("Índice de Margalef","Índice de Shannon-Wiener"),
    xlab = "", col = c("lightgreen","lightblue"),
    ylim=c(0, 1.3 * max(mar_sh_por_centro$Valor)))
abline(h = 0, lty = 1, lwd = 1)  
abline(h = seq(from = 1, to = 1.2 * max(mar_sh_por_centro$Valor), by = 1),
               lty = 2, lwd = 1, col = "darkgray") 
bar(dv = Valor, 
    factors = c(Indicador, Centro), 
    dataframe = sim_pi_por_centro, 
    legend.text = c("Índice de Pielou","Índice de Simpson"),
    errbar = FALSE, box = FALSE,
    xlab = "", col = c("lightyellow","tan1"),
    ylim=c(0, 1.2))
abline(h = 0, lty = 1, lwd = 1)  
abline(h = seq(from = 0.2, to = 1, by = 0.2),
               lty = 2, lwd = 1, col = "darkgray") 

```

### Individuos por especie

```{r fig.height=15, fig.width=12}
par(las = 1, mar = c(5,11,4,2))
n_por_especie_ordered <- n_por_especie[order(n_por_especie$N, decreasing = FALSE),]
barplot(n_por_especie_ordered$N, xlim = c(0,1.05*max(n_por_especie_ordered$N)),
          horiz = TRUE, ylim = c(0,1.1*length(n_por_especie_ordered$Especies)),
          names.arg = n_por_especie_ordered$Especies,
          axisnames = TRUE, cex.names = 0.9, font = 3,
          col = "gray", space = 0.1, width = 1,
          ylab = "", xlab = "Número de individuos de árboles",
          main = "Árboles por especie")
abline(v = 0, lty = 1, lwd = 1)  
abline(v = seq(from = 25, to = max(n_por_especie_ordered$N), by = 25),
               lty = 2, lwd = 1, col = "darkgray") 
```


### Área basal

```{r}
barplot(sumas_ab_por_centro$AB, ylim = c(0,1.05*max(sumas_ab_por_centro$AB)),
          names.arg = sumas_ab_por_centro$Centros, axisnames = TRUE,
          col = "lightgreen", space = 0.7, width = 0.7, xlim = c(0, 3),
          xlab = "", ylab = "Área basal total (dm²)",
          main = "Área basal por centro")
abline(h = 0, lty = 1, lwd = 1)  
abline(h = seq(from = 500, to = max(sumas_ab_por_centro$AB), by = 500),
               lty = 2, lwd = 1, col = "darkgray")  

barplot(ab_por_centro_relativa$AB, ylim = c(0,1.05*max(ab_por_centro_relativa$AB)),
          names.arg = ab_por_centro_relativa$Centros, axisnames = TRUE,
          col = "lightgreen", space = 0.7, width = 0.7, xlim = c(0, 3),
          xlab = "", ylab = "Área basal por unidad de superficie (dm²/ha)",
          main = "Área basal por centro")
abline(h = 0, lty = 1, lwd = 1)  
abline(h = seq(from = 20, to = max(ab_por_centro_relativa$AB), by = 20),
               lty = 2, lwd = 1, col = "darkgray")

barplot(promedio_ab_por_centro$AB, ylim = c(0,1.05*max(promedio_ab_por_centro$AB)),
          names.arg = promedio_ab_por_centro$Centros, axisnames = TRUE,
          col = "lightgreen", space = 0.7, width = 0.7, xlim = c(0, 3),
          xlab = "", ylab = "Área basal promedia (dm²/arbol)",
          main = "Área basal promedia por centro")
abline(h = 0, lty = 1, lwd = 1)  
abline(h = seq(from = 1, to = max(promedio_ab_por_centro$AB), by = 1),
               lty = 2, lwd = 1, col = "darkgray")
```

### Área basal por especie

```{r fig.height=15, fig.width=12}
par(las = 1, mar = c(5,11,4,2))
ab_por_especie_ordered <- ab_por_especie[order(ab_por_especie$AB, decreasing = FALSE),]
barplot(ab_por_especie_ordered$AB, xlim = c(0,1.1*max(ab_por_especie_ordered$AB)),
          horiz = TRUE, ylim = c(0,1.1*length(ab_por_especie_ordered$Especies)),
          names.arg = ab_por_especie_ordered$Especies,
          axisnames = TRUE, cex.names = 0.9, font = 3,
          col = "lightgreen", space = 0.1, width = 1,
          ylab = "", xlab = "Área basal (dm²)",
          main = "Área basal por especie")
abline(v = 0, lty = 1, lwd = 1)  
abline(v = seq(from = 250, to = max(ab_por_especie_ordered$AB), by = 250),
               lty = 2, lwd = 1, col = "darkgray") 
```


## Graficas de caja generales

```{r fig.width=12, fig.height=7}
boxplot(arboles[,5]~arboles[,"Centro"],
        col=c("lightgreen"),
        ylim=c(0,200),
        main="",
        xlab="", ylab="DAP (cm)")

boxplot(arboles[,6]~arboles[,"Centro"],
        col=c("coral"),
        ylim=c(0,40),
        main="",
        xlab="", ylab="Altura (m)")
```

## Histogramas generales

```{r fig.width=12, fig.height=10}
H0 <- hist(arboles[,5],
           col="grey", xlab="rangos de DAP (cm)", ylab="número de arboles", main="Dos CU",
           breaks=my_breaks_dbh,prob=FALSE)
H1 <- hist(arboles[,6],
           col="grey", xlab="rangos de altura (m)", ylab="número de arboles", main="Dos CU",
           breaks=my_breaks_h,prob=FALSE)

par(cex = 1)

B0 <- barplot(H0$counts, 
        axes = FALSE,
        space = 0,
        ylim = c(-0.05 * max(H0$counts), 1.05 * max(H0$counts)),  # this is scaling to make the output similar to the other one
        col="grey", xlab="rangos de DAP (cm)", ylab="número de arboles", main="Dos CU")
Axis(side = 2)
Axis(at = seq(from = 0, to = length(my_breaks_dbh) - 1, by = 1), 
     labels = c(my_breaks_dbh[1:(length(my_breaks_dbh)-1)],""), side = 1)
text(B0, H0$counts + 0.025 * max(H0$counts), labels=round(H0$counts), cex = 0.8) # adding and positioning bar labels

B1 <- barplot(H1$counts, 
        axes = FALSE,
        space = 0,
        ylim = c(-0.05 * max(H1$counts), 1.05 * max(H1$counts)),  # this is scaling to make the output similar to the other one
        col="grey", xlab="rangos de altura (m)", ylab="número de arboles", main="Dos CU")
Axis(side = 2)
Axis(at = seq(from = 0, to = length(my_breaks_h) - 1, by = 1), 
     labels = c(my_breaks_h[1:(length(my_breaks_h)-1)],""), side = 1)
text(B1, H1$counts + 0.025 * max(H1$counts), labels=round(H1$counts), cex = 0.8) # adding and positioning bar labels

```

## Analisis por centro (histogramas)

```{r fig.width=12, fig.height=7}
for (i in 1:length(list_centers) ) {
  par(mfcol = c(1, 2), cex = 1)
  par(oma=c(0,0,3,0))
  
  print_text <- paste("Histogramas para",list_centers[i], sep = " ")
  print(print_text)
  
  max_dbh <- max(arboles[arboles[[1]] == list_centers[i], 5])
  
  HB <- hist(arboles[arboles[[1]] == list_centers[i], 5],
             prob=FALSE,
             breaks=my_breaks_dbh_centros,
             col="grey", xlab="rangos de DAP (cm)", ylab="número de arboles", main=list_centers[i])
  
  HC <- hist(arboles[arboles[[1]] == list_centers[i], 6],
             prob=FALSE,
             breaks=my_breaks_h_centros,
             col="grey", xlab="rangos altura (m)", ylab="número de arboles", main=list_centers[i])
  
  BB <- barplot(HB$counts, 
        axes = FALSE, 
        space = 0,
        ylim = c(-0.05 * max(HB$counts), 1.05 * max(HB$counts)), 
        col="grey", xlab="rangos de DAP (cm)", ylab="número de arboles")
    Axis(side = 2)
    Axis(at = seq(from = 0, to = length(my_breaks_dbh_centros) - 1, by = 1), 
         labels = c(my_breaks_dbh_centros[1:(length(my_breaks_dbh_centros)-1)],""), side = 1)
    #text(BB, HB$counts + 0.025 * max(HB$counts), labels=round(HB$counts))
  
  mtext("DAP", side=3, line=0.4, adj=0.5, cex=1, outer=FALSE)
  
  BC <- barplot(HC$counts, 
        axes = FALSE, 
        space = 0,
        ylim = c(-0.05 * max(HC$counts), 1.05 * max(HC$counts)), 
        col="grey", xlab="rangos altura (m)", ylab="número de arboles")
    Axis(side = 2)
    Axis(at = seq(from = 0, to = length(my_breaks_h_centros) - 1, by = 1), 
         labels = c(my_breaks_h_centros[1:(length(my_breaks_h_centros)-1)],""), side = 1)
    #text(BC, HC$counts + 0.025 * max(HC$counts), labels=round(HC$counts))  
    mtext("altura", side=3, line=0.4, adj=0.5, cex=1, outer=FALSE)
  mtext(list_centers[i], side=3, line=0, adj=0.5, cex=1.2, font=2, outer=TRUE)
}
```

## Analisis por centro (Gráficas de abundancia por especie)

```{r fig.width=12, fig.height=7}
for (i in 1:length(list_centers) ) {
  print_text <- paste("Gráficas para",list_centers[i], sep = " ")
  print(print_text)
  
  n_por_especie_centro_solo <- n_por_especie_centro[n_por_especie_centro$Centro == list_centers[i],]

  par(las = 1, mar = c(5,11,4,2))
  n_por_especie_centro_solo_ordered <- n_por_especie_centro_solo[order(n_por_especie_centro_solo$N, decreasing = FALSE),]
  barplot(n_por_especie_centro_solo_ordered$N, xlim = c(0,1.1*max(n_por_especie_centro_solo_ordered$N)),
          horiz = TRUE, ylim = c(0,1.1*length(n_por_especie_centro_solo_ordered$Especies)),
          names.arg = n_por_especie_centro_solo_ordered$Especies,
          axisnames = TRUE, cex.names = 0.9, font = 3,
          col = "lightgray", space = 0.1, width = 1,
          ylab = "", xlab = "Individuos",
          main = paste("Abundancia por especie ",list_centers[i]))
  abline(v = 0, lty = 1, lwd = 1)  
  abline(v = seq(from = 10, to = 1.05 * max(n_por_especie_centro_solo_ordered$N), by = 10),
               lty = 2, lwd = 1, col = "darkgray") 
}
```

