---
title: "Practica 9"
author: "Viacheslav Shalisko"
date: "9 de abril de 2019"
output: html_document
---

# Modelo lineal para predicción de temperaturas
## Cargar las biblioteces requeridas

```{r}
library(sp)
library(maptools)
library(raster)
library(rgdal)
library(foreign)
```

## Lectura de los archivos fuente
1) GeoTIFF
2) Shapefile de puntos (SHP)
3) Tabla DBF

```{r}
mde <- raster("data/ALT_MEXCAR.tif")
mde

smn <- readShapePoints("data/Estaciones_SMN_alt_ok.shp",
          proj4string = CRS("+proj=longlat +datum=WGS84 +no_defs +ellps=WGS84 +towgs84=0,0,0")                 )
smn

temp <- read.dbf("data/Temp.dbf")
head(temp)
```

## Visualización de datos (raster de MDE y puntos SMN)

```{r, warning = FALSE}
plot(smn, axes = TRUE, pch = 27)
plot(mde, add = TRUE)
plot(smn, add = TRUE, pch = 1, col = "red")

```

## Vincular puntos SMN y datos de temperatura (JOIN)

```{r}
smn_temp <- merge(smn, temp, by = "NUMERO_DE_")
head(smn_temp)
```

## Construir un modelo lineal de temperatura de junio

```{r}
x <- as.data.frame(smn_temp[,"Z_FIN"])[,1]
y <- as.data.frame(smn_temp[,"TJUN"])[,1]

#x
#y

plot(x,y)

modelo_tjunio <- lm(y ~ x)

modelo_tjunio
summary(modelo_tjunio)

prediction <- predict(modelo_tjunio, x = x)

lines(x, prediction, add = TRUE, col = "red")
```

## Generar raster de temperaturas esperadas de junio

```{r}
names(mde) <- "x"
mde

prediction_mde <- predict(mde, modelo_tjunio)
prediction_mde

plot(prediction_mde, col = topo.colors(32))
```

## Guardar raster en GeoTIFF (Float 32 bits)

```{r}
writeRaster(prediction_mde, filename = "data/prediccion_tjunio_32bits.tif", 
            format="GTiff", datatype = "FLT4S")
    
```

