---
title: "Practica 3"
author: "Viacheslav Shalisko"
date: "3/9/2021"
output: html_document
---

## Objetivo: Realizar un analisis de datos sobre temperatura dunte un mes del año en México y constuir un modelo de relación entre temperatura y variable de elevación sobre nivel del mar. Aplicar el modelo para contruir una predicción de patron de temperaturas.

### 1) Cargar bibliotecas requeridas: sp, raster, rgdal, foreign

```{r}
library(sp)
library(raster)
library(rgdal)
library(foreign)

sessionInfo()
```

### 2) Realizar la lectura de datos fuente en formato DBF

```{r}
tabla_temp <- read.dbf("Practica_3_insumos/Temp.dbf")

head(tabla_temp)
```

### 3) Realizar la lectura de datos fuente en formato SHP

```{r}
estaciones_smn <- readOGR("Practica_3_insumos/Estaciones_SMN_alt_ok.shp")

estaciones_smn
```

### 4) Realizar la lectura de datos fuente en formato TIFF

```{r}
raster_mde <- raster("Practica_3_insumos/MDE_occidente_500m_float_GEO.tif")

raster_mde
```

### 5) Verificar contenido de datos fuente

```{r}
str(tabla_temp)
tabla_temp$NUMERO_DE_ <- as.character(tabla_temp$NUMERO_DE_)
str(tabla_temp)
str(estaciones_smn@data)
```

### 6) Visualizar datos fuente en forma geoespacial

```{r fig.width = 8, fig.height = 9}
plot(raster_mde, main = "Visualización de datos fuente")
plot(estaciones_smn, pch = 21, 
     col = "black", bg = "lightgray", add = TRUE)
```

### 7) Realizar JOIN de temperaturas en tabla DBF y puntos de observación SHP

```{r}
smn_temp <- merge(x = estaciones_smn@data, y = tabla_temp,
                  by = "NUMERO_DE_")

head(smn_temp)
dim(smn_temp)

summary(smn_temp$TMEDIA)
```

### 8) Preparar variables para el modelo lineal

```{r}
selector_valores <- (smn_temp$TMEDIA != 0) & (smn_temp$Z_FIN > 0)

summary(selector_valores)

temperatura <- smn_temp[selector_valores,"TSEP"]

summary(temperatura)
length(temperatura)

elevacion <- smn_temp[selector_valores,"Z_FIN"]
elevacion_2 <- elevacion ^ 2

summary(elevacion)
length(elevacion)
```

### 9) Construir un modelo lineal (LM)

### 10) Revisar propiedades del modelo construido

```{r}
modelo_lm <- lm(temperatura ~ elevacion + elevacion_2)

summary(modelo_lm)

coef(modelo_lm)
confint(modelo_lm)
```

### 11) Realizar visualización del modelo

```{r  fig.width = 8, fig.height = 6}
plot(x = elevacion, y = temperatura, col = "gray",
     main = "Modelo de relación entre tempertura y elevación",
     ylab = "T de septiembre, °C", xlab = "Elevacion sobre nivel del mar, m")

elevacion_simulada <- seq(0, 4300, 10)
temperatura_simulada <- predict(modelo_lm, data.frame(elevacion = elevacion_simulada, 
                                                      elevacion_2 = elevacion_simulada^2),
                                interval = c("confidence"))

str(temperatura_simulada)

lines(x = elevacion_simulada, y = temperatura_simulada[,"fit"], 
      col = "red", lty = 1, lwd = 2)
lines(x = elevacion_simulada, y = temperatura_simulada[,"upr"], 
      col = "red", lty = 2, lwd = 1)
lines(x = elevacion_simulada, y = temperatura_simulada[,"lwr"], 
      col = "red", lty = 2, lwd = 1)


```

### 12) Realizar predicción de las temperaturas en formato Raster

```{r}
raster_mde2 <- raster_mde ^2
raster_mde_stack <- stack(raster_mde, raster_mde2)
names(raster_mde_stack) <- c("elevacion","elevacion_2")
raster_mde_stack

temperatura_simulada_raster <- predict(raster_mde_stack, modelo_lm)
temperatura_simulada_raster
```

### 13) Visualizar y guardar el la superficie resultante

```{r fig.width = 8, fig.height = 9}
plot(temperatura_simulada_raster, 
     col = cm.colors(10),
     main = "Visualización de predicción de temperatura")
plot(estaciones_smn, pch = 21, 
     col = "black", bg = "lightgray", add = TRUE)

writeRaster(temperatura_simulada_raster, filename = "temperatura_septiembre.tif",
            format = "GTiff", datatype = "FLT4S", overwrite = TRUE)
```

### 14) Visualización de raster con relieve sombreado

```{r fig.width = 8, fig.height = 9}
## generar superficie de relieve sombreado
slope <- terrain(raster_mde, 'slope')
aspect <- terrain(raster_mde, 'aspect')
ethHS <- hillShade(slope=slope, aspect=aspect,
                       angle=20, direction=30)
m <- c(-Inf, 0, 1,  1, Inf, NA)
rclmat <- matrix(m, ncol = 3, byrow = TRUE)
ocean <- reclassify(raster_mde, rclmat)


## generar grafica de puntos para definición de área de visualización
plot(estaciones_smn, pch = 21,
     col = "black", bg = "lightgray",
     xlim = c(-107,-101), ylim = c(17,23),
     main = "Visualización de predicción de temperatura",
     axes = TRUE)

## agregar capa de relieve sombreado
mi_plot <- plot(ethHS, add = TRUE,
     col = hcl.colors(n = 20, pal = "Grays"), 
     legend = FALSE)

## agregar predicción de temperatura en modo de capa semi-transpatente
plot(temperatura_simulada_raster, add = TRUE, 
     legend = FALSE,
     col = rev(hcl.colors(n = 20, pal = "RdYlBu", alpha = 0.5)))

## agregar oceano 
plot(ocean, add = TRUE, 
     legend = FALSE, 
     col = hcl.colors(n = 2, pal = "Blues 2"))

## colocar puntos por encima
plot(estaciones_smn, pch = 21, 
     col = "black", bg = "lightgray", add = TRUE)

## agregar leyenda para predicción de temperatura
plot(temperatura_simulada_raster, add = TRUE, 
     legend.only = TRUE, horizontal = TRUE,
     smallplot= c(0.15, 0.5, 0.17, 0.19),
     legend.args = list(text='Temperatura, °C'),
     col = rev(hcl.colors(n = 20, pal = "RdYlBu", alpha = 0.5)))

```

