---
title: "Practica 9"
author: "Viacheslav Shalisko"
date: "9 de abril de 2019"
output: html_document
---

# Modelo lineal para predicción de temperaturas
## Cargar las biblioteces requeridas

```{r}
library(sp)
library(maptools)
library(raster)
library(rgdal)
library(foreign)
```

## Lectura de los archivos fuente
1) GeoTIFF
2) Shapefile de puntos (SHP)
3) Tabla DBF

```{r}
mde <- raster("data/ALT_MEXCAR.tif")
mde
smn <- readShapePoints("data/Estaciones_SMN_alt_ok.shp",
          proj4string = CRS("+proj=longlat +datum=WGS84 +no_defs +ellps=WGS84 +towgs84=0,0,0")                 )
smn
temp <- read.dbf("data/Temp.dbf")
head(temp)
```

## Visualización de datos (raster de MDE y puntos SMN)

```{r}
# dibujar el marco vacio
plot(1, axes = TRUE, type = 'n', xlim = c(-120, -80), ylim = c(10, 35), xlab = "", ylab = "")

# agregar MDE
plot(mde, add = TRUE, legend = FALSE)

# agregar leyenda de MDE
plot(mde, horizontal = TRUE, smallplot = c(.55, .9, .80, .82), legend.only = TRUE) 

# agregar puntos SMN
plot(smn, add = TRUE, pch = 1, col = "red")
```

## Vincular puntos SMN y datos de temperatura (JOIN)

```{r}
smn_temp <- merge(smn, temp, by = "NUMERO_DE_")
head(smn_temp)
```

## Construir un modelo lineal de temperatura de junio

```{r}
# obtener la tabla de atributos
smn_temp.df <- as.data.frame(smn_temp)

# mascara de buenos registros (T > 0)
temp_ok <- smn_temp.df[,"TJUN"] != 0

# seleccionar solo registros buenos y crear dos variables
x <- smn_temp.df[temp_ok,"Z_FIN"]
y <- smn_temp.df[temp_ok,"TJUN"]

#x
#y

# grafica de puntos de variables
plot(x,y)

modelo_tjunio <- lm(y ~ x)
modelo_tjunio
summary(modelo_tjunio)

# linea del modelo
prediction <- predict(modelo_tjunio, x = x)
lines(x, prediction, col = "red")
```

## Generar raster de temperaturas esperadas de junio

```{r}
names(mde) <- "x"
mde
prediction_mde <- predict(mde, modelo_tjunio)
prediction_mde
plot(prediction_mde, col = topo.colors(32))
```

## Guardar raster en GeoTIFF (Float 32 bits)

```{r}
writeRaster(prediction_mde, filename = "data/prediccion_tjunio_32bits.tif", 
            format="GTiff", datatype = "FLT4S", overwrite = TRUE)
    
```