---
title: "Practica 9"
author: "Viacheslav Shalsiko"
date: "`r Sys.Date()`"
output: html_document
---

## Preparar el entorno de trabajo

```{r}
library(sp)
library(sf)
library(raster)
library(foreign)
sessionInfo()
getwd()
```

## Leer los archivos de datos

```{r}
temper <- read.dbf('datos/Temp.dbf')
dim(temper)
head(temper)
str(temper)

estaciones <- st_read('datos/Estaciones_SMN_alt_ok.shp')

mde <- raster('datos/MDE_occidente_500m_float_GEO.tif')
names(mde) <- 'MDE'
mde
```

## Visualicion

```{r fig.width = 8, fig.height = 10}
plot(mde)
plot(estaciones, add=TRUE, pch=5, cex=0.5, col='red')
```

## Preparar tabla que combina puntos SMN con valores de temperatura

```{r}
estaciones_temp <- merge(estaciones, temper, by='NUMERO_DE_')
head(estaciones_temp)
filtro <- estaciones_temp$TOCT == 0
estaciones_temp <- estaciones_temp[!filtro,]
```

## Visualizar datos de temperatura de octubre (TOCT)

```{r}
plot(estaciones_temp[,c('TOCT')])
```

## Visualizar la asociación entre valores de TOCT y la elevación (Z_FIN)

```{r}
plot(TOCT ~ Z_FIN, data = estaciones_temp)
```

## Construir un modelo lineal de relacion entre temperatura y elevación

```{r}
modelo_1 <- lm(TOCT ~ Z_FIN, data = estaciones_temp)
summary(modelo_1)
```

## Dibujar grafico del modelo

```{r}
plot(TOCT ~ Z_FIN, data = estaciones_temp)
z <- seq(0, 4000, 1)
t <- predict(modelo_1, data.frame('Z_FIN' = z))
lines(x=z, y=t, col='red')
```

## Construir un modelo de temperatura a partir de dos variables

```{r}
estaciones_temp$LAT <- st_coordinates(estaciones_temp)[,'Y']
modelo_2 <- lm(TOCT ~ Z_FIN + LAT, data = estaciones_temp)
summary(modelo_2)
```

## Construir un modelocuadratico de temperatura a partir de dos variables

```{r}
modelo_3 <- lm(TOCT ~ I(Z_FIN^2) + Z_FIN + LAT, data = estaciones_temp)
summary(modelo_3)
```

## Dibujar grafico del modelo 3

```{r}
plot(TOCT ~ Z_FIN, data = estaciones_temp)
t3 <- predict(modelo_3, data.frame('Z_FIN' = z, 'LAT' = 20.5))
lines(x=z, y=t3, col='red')
```

## Realizar predicción de temperatura con modelo 3 en raster

```{r}
r_lat <- init(mde, "y")
r_alt_lat <- stack(mde, r_lat)
names(r_alt_lat) <- c("Z_FIN", "LAT")
r_alt_lat

preciccion_TOCT <- predict(r_alt_lat, modelo_3)
preciccion_TOCT
plot(preciccion_TOCT)
```
