---
title: "Ejercicio 4"
author: "Viacheslav Shalisko"
date: "`r Sys.Date()`"
output: html_document
---

```{r}
library(sf)
sessionInfo()
```


### Resumen
El documento contiene datos sobre proporión de población urbana en municipios de Jalisco derivados del Censo de población y vivienda de INEGI del 2020

### Objetivo de la actividad
Demostrar el proceso de tratamiento estadistico y visualización de datos geográficos en R

### Fuentes de datos

* [1] INEGI (2020). Censo Población y Vivienda 2020. Microdatos. Jalisco. <https://www.inegi.org.mx/programas/ccpv/2020/default.html#Microdatos>
* [2] IIEGJ (2018). Mapa general de Jalisco 2012 modificado por Decreto 26837. <https://datos.jalisco.gob.mx/dataset/mapa-general-de-jalisco-limite-municipal-2012>

## Lectura y acondicionamiento de los datos del Censo 2020 Jalisco
Fuente: [1]

```{r}
## Lectura de un archivo CSV con codificación UTF-8
censo <- read.csv("datos/ITER_14CSV20.csv", encoding = "UTF-8")

## Revisión de caracteristicas del tabla de datos
dim(censo)
str(censo)

## Extracción de las filas y columnas útiles para el ejercicio
censo_selecto <- censo[(censo[,"MUN"] != 0) & 
                       (censo[,"LOC"] != 0) &
                       (censo[,"LOC"] != 9998) &
                       (censo[,"LOC"] != 9999)   
            ,c("MUN","NOM_MUN","LOC","NOM_LOC","POBTOT")]

## Resumen de los datos extraidos
str(censo_selecto)
summary(censo_selecto)
sum(censo_selecto$POBTOT)

```

## Estimación de la proporción de población urbana en cada municipio de Jalisco
Consideraremos que son localidades urbanas cuando su boplacion es mayor o igual a 2500 habitantes o cabeceras municipales

> En México, el Marco Geoestadístico Nacional clasifica como urbanas a las localidades de 2 500 y más habitantes y a las cabeceras municipales, aunque tengan menos población, de modo que se utiliza tanto el criterio numérico como el político administrativo debido a que la cabecera municipal es el lugar donde se asientan las autoridades.

```{r}

## preparar la tabla con lista de todos municipios
municipios <- unique(censo_selecto[,c("MUN","NOM_MUN")])
head(municipios)

## identificación de localidades urbanas
censo_selecto$URBANO_LOGICO <- censo_selecto$POBTOT >= 2500 | censo_selecto$LOC == 1
summary(censo_selecto)

## subtotales de número de habitantes por municipio y tipo de localidad
ppobl <- aggregate(
          x = censo_selecto$POBTOT, 
          by = list(censo_selecto$MUN, censo_selecto$URBANO_LOGICO), 
          FUN = sum)

## nombres más comprensibles para columnas de la tabla de subtotales
names(ppobl) <- c("MUN","URBANO_LOGICO","POBTOT")

## vincular con la tabla de municipios los subtotales por municipio 
## para localidades rurales
ppobl_rural <- ppobl[ppobl$URBANO_LOGICO == FALSE, c("MUN","POBTOT")]
names(ppobl_rural) <- c("MUN","POBRURAL")
poblacion_municipios <- merge(municipios, 
                              ppobl_rural, 
                              by = "MUN",
                              all.x = TRUE)

## vincular con la tabla de municipios los subtotales por municipio 
## para localidades urbanas
ppobl_urbana <- ppobl[ppobl$URBANO_LOGICO == TRUE, c("MUN","POBTOT")]
names(ppobl_urbana) <- c("MUN","POBURBANA")
poblacion_municipios <- merge(poblacion_municipios, 
                              ppobl_urbana, 
                              by = "MUN",
                              all.x = TRUE)

## sustituir por ceros los valores NA en la columna de población urbana
poblacion_municipios[is.na(poblacion_municipios$POBURBANA),"POBURBANA"] <- 0

## calcular población total
poblacion_municipios$POBTOT <- poblacion_municipios$POBURBANA + poblacion_municipios$POBRURAL

## calcular la proporción de población urbana en %
poblacion_municipios$PROPORCION_URBANA <- 100 * poblacion_municipios$POBURBANA /
                                          poblacion_municipios$POBTOT

## consultar la tabla resultante
knitr::kable(poblacion_municipios, digits = 2,
             col.names = c("N",
                           "Municipio",
                           "Rural",
                           "Urbana",
                           "Total",
                           "Proporción urbana (%)"),
             align = c("l","l","c","c","c","c"),
             caption = "Proporción de población urbana en municipios Jalisco, 2020")

## guardar tabla para el uso posterior
write.csv(poblacion_municipios, file = "poblacion_municipios.csv", row.names = FALSE)
```

## Visualización de los datos estadisticos sobre proporción de población urbana

```{r}
prop_urb <- poblacion_municipios$PROPORCION_URBANA
```

### Proporción de población urbana en estado de Jalisco
Proporción (%): `r round(100 * sum(poblacion_municipios$POBURBANA) / sum(poblacion_municipios$POBTOT), 2)`

### Estadistica descriptiva de proporción de población urbana en municipios de Jalisco
Valores en %, datos derivado de valores de proporción municipales

* Promedio: `r round(mean(prop_urb), 2)`
* Mediana: `r round(median(prop_urb), 2)`
* Rango intercuartilico: `r round(IQR(prop_urb), 2)`
* Máximo: `r round(max(prop_urb), 2)`
* Mínimo: `r round(min(prop_urb), 2)`
* Desviación estandar: `r round(sd(prop_urb), 2)`

### Graficas de distribución de población urbana municipios de Jalisco

```{r}
options(scipen=999)
par(mfcol = c(1,2))

mi_boxplot <- boxplot(prop_urb, 
                      ylab = "Proporción, %",
                      main = "Diagrama de caja")

mi_histograma <- hist(prop_urb,
                      xlab = "Proporción, %",
                      ylab = "Frecuencia",
                      main = "Histograma")

par(mfcol = c(1,1))

mi_grafica <- plot(x = poblacion_municipios$POBTOT, y = prop_urb,
                      log = "x", pch = 21, col = "black", bg = "lightgray",
                      xlab = "Población total (Log)",
                      ylab = "Proporción urbana, %",
                      main = "Relación entre población total y proporción de población urbana")

```



## Infográfico de proporción de población urbana en municipios de Jalisco
Fuente: [2]

#### Lectura de polígonos de municipios

```{r}
lim_mun = st_read("datos/LimiteMunicipal_MGJ2012_modificadoDecreto26837.shp")
summary(lim_mun)
str(lim_mun)

lim_mun <- merge(lim_mun, poblacion_municipios,
                  by.x = "CLAVE", by.y = "MUN", all = TRUE)
```

#### Visualizacipon de mapa

```{r fig.width = 10, fig.height = 8}
## categorías para clasificación 
rangos <- c(0,10,20,30,40,50,60,70,80,90,100)

## Posibles paletas: Viridis, Turku, Tropic

## generar vectores con gama de colores conforme a categorias
lim_mun$color <- hcl.colors(10, "Tropic")[as.numeric(
        cut(lim_mun$PROPORCION_URBANA, rangos, include.lowest = TRUE))]

str(lim_mun)

plot(lim_mun$geometry, col = lim_mun$color,
     border = "darkgray",
     main = "Proporción de población urbana")

legend("topleft", fill = hcl.colors(10, "Tropic"), bty = "n",
       legend = paste0(rangos[1:10],"-",rangos[2:11],"%"))
```


