---
title: "Ejercicio 3."
author: "Viacheslav Shalsiko"
date: "`r Sys.Date()`"
output: html_document
---

### Resumen
El **ejercicio 3** es un documento compilado *RMarkdown* que contiene resumen de una estructura de datos sobre el crecimiento de población en los selectos centros urbanos de México en el periodo de 1900 hasta 2020.

### Objetivo de la actividad
Elaborar y presentar una visualización de la información demográfica en las ciudades o entidades federativas de México

### Fuentes de datos

* IIEG (2021). Área Metropolitana de Guadalajara. [AMG.pdf] Documento en la web <https://iieg.gob.mx/ns/wp-content/uploads/2021/02/AMG.pdf>
* INEGI (2021). Dinámica. Distrito Federal. Página web <http://cuentame.inegi.org.mx/monografias/informacion/df/poblacion/dinamica.aspx?tema=me&e=09>
* Orozco-Ochoa, A.et al. (2015).  Expansión urbana. Área Metropolitana de Guadalajara. Análisis y prospectiva: 1970-2045. Instituto de Planeación Metropolitana (IMEPLAN), Guadalajara.

#### Regiones básicas
* CDMX
* Guadalajara
* Zapopan

#### Regiones opcionales por agregar
* Jalisco
<https://cuentame.inegi.org.mx/monografias/informacion/jal/poblacion/dinamica.aspx?tema=me&e=14>
* Nuevo León
<https://cuentame.inegi.org.mx/monografias/informacion/nl/poblacion/dinamica.aspx?tema=me&e=19>
* Estado de México
<https://cuentame.inegi.org.mx/monografias/informacion/mex/poblacion/dinamica.aspx?tema=me&e=15>

```{r}
library(leaflet)
sessionInfo()
```

## Definición de la estructura

```{r definicion}
## vectores
ciudad <- c("Ciudad de México","Guadalajara","Zapopan","Tlaquepaque","Monterrey")
latitud <- c(19.431611,20.677524,20.721603,20.641918,25.67138889)
longitud <- c(-99.133775,-103.347796,-103.389900,-103.312918,-100.30861111)
p1900 <- c(0.5,0.101208,0.004346,0.002298,0.062266)
p1910 <- c(0.7,0.119468,0.004767,0.002438,0.078528)
p1920 <- c(0.9,0.143376,0.005327,0.002592,0.088479)
p1930 <- c(1.2,0.179556,0.007603,0.002982,0.132577)
p1940 <- c(1.8,0.240721,NA,NA,0.186092)
p1950 <- c(3.1,0.380226,0.033187,0.027115,0.333422)
p1960 <- c(4.9,0.740394,0.056199,0.054562,0.596939)
p1970 <- c(6.9,1.199391,0.155488,0.100945,0.858107)
p1980 <- c(8.8,1.626152,0.389081,0.177324,1.084696)
p1990 <- c(8.2,1.650205,0.712008,0.339649,1.068996)
p2000 <- c(8.6,1.646319,1.001021,0.474178,1.110909)
p2010 <- c(8.9,1.495189,1.243756,0.608114,1.135512)
p2020 <- c(9.2,1.385629,1.476491,0.687127,1.142952)

## dataframe (tabla)
tabla_poblacion <- data.frame(
  ciudad = ciudad,
  latitud = latitud,
  longitud = longitud,
  p1900 = p1900,
  p1910 = p1910,
  p1920 = p1920,
  p1930 = p1930,
  p1940 = p1940,
  p1950 = p1950,
  p1960 = p1960,
  p1970 = p1970,
  p1980 = p1980,
  p1990 = p1990,
  p2000 = p2000,
  p2010 = p2010,
  p2020 = p2020
)

```

## Visualización de la estructura (obligatorio) y guardar en un archivo (opcional)

```{r}
str(tabla_poblacion)
tabla_poblacion

## guardar tabla en un archivo en formato CSV (opcional)
write.csv(tabla_poblacion, file="tabla_poblacion.csv", row.names = FALSE)
```

## Visualización de tabla de población con formato (opcional)

```{r}
nombres_columnas <- c("Ciudad",seq(1900,2020,10))
knitr::kable(tabla_poblacion[,c(1,4:16)],
             digits = 2,
             col.names = nombres_columnas,
             caption = "Tabla 1. Población en centros urbanos, millones de personas")
```

## Visualización de población en forma gráfica

```{r fig.width=10}
colores <- c("pink","orange","lightblue","lightgreen","yellow")

barplot(as.matrix(tabla_poblacion[,c(4:16)]),
        beside=TRUE, ylab="Millones de personas",
        names.arg=nombres_columnas[2:14],
        col=colores)
legend("topleft", legend=tabla_poblacion[,1],
       fill=colores, bty="n") 
```


# Mapa de población en 2020

```{r}


mapa1 <- leaflet()
mapa1 <- addTiles(mapa1)
mapa1 <- setView(mapa1, lng=-102, lat=20, zoom=6)
mapa1 <- addCircleMarkers(mapa1, 
                    lng=tabla_poblacion$longitud, 
                    lat=tabla_poblacion$latitud,
                    radius = 25 * sqrt(tabla_poblacion$p2020 / 3.1415),
                    weight=1, color="black", opacity=0.7,
                    fill=TRUE, fillColor=colores, fillOpacity=0.5)
# mapa1 <- addLabelOnlyMarkers(mapa1, 
#                     lng=tabla_poblacion$longitud, 
#                     lat=tabla_poblacion$latitud,
#                     label=round(tabla_poblacion[,15],1),
#                     labelOptions = labelOptions(
#                               noHide = T, direction = "right",
#                               textOnly = T, textsize = "20px"
#                     ))
mapa1 <-   addLegend(mapa1, 
                  position = "topright", 
                  title = c("Población en 2020<br><em>simbolos proporcionales</em>"),
                  colors = colores,
                  labels = tabla_poblacion$ciudad,
                  opacity = 1)

mapa1
```


## Función de tasas de crecimiento

```{r}
tasa_crecimiento <- function(t1, t2) {
  dt <- t2 - t1
  if (is.na(t1) | is.na(t2)) {
    tasa <- NA
  } else if (t1 == 0) {
    tasa <- NA
  } else {
    tasa <- 100 * dt / t1
  }
  return(tasa)
}

## pruebas
#tasa_crecimiento(1.2,1.3)
#tasa_crecimiento(1.5,1.3)
#tasa_crecimiento(0,0.1)
#tasa_crecimiento(NA,1)
```

## Calculo de tabla de crecimiento

```{r}
#mapply(tasa_crecimiento, t1 = tabla_poblacion_ciudades[4], t2 = tabla_poblacion_ciudades[5])
#mapply(tasa_crecimiento, t1 = tabla_poblacion_ciudades[15], t2 = tabla_poblacion_ciudades[16])

tabla_tasas <- tabla_poblacion[,1:3]

for (i in 4:15) {
  tasa_decada <- mapply(tasa_crecimiento, t1 = tabla_poblacion[,i], t2 = tabla_poblacion[,i+1])
  tabla_tasas <- cbind(tabla_tasas, data.frame(tasa = tasa_decada))
  names(tabla_tasas)[i] <- colnames(tabla_poblacion)[i+1]
}

tabla_tasas
```

## Visualización de tabla de tasas de crecimiento con formato (opcional)

```{r}
nombres_columnas <- c("Ciudad",seq(1910,2020,10))
knitr::kable(tabla_tasas[,c(1,4:15)],
             digits = 1,
             col.names = nombres_columnas,
             caption = "Tabla 2. Tasas de crecimiento de población en centros urbanos, %")
```


```{r fig.width = 10}
decadas <- seq(1910, 2020, 10)
plot(x = decadas, y = tabla_tasas[1,4:15], type="n", ylim=c(-10,180),
        main = "Tasas de crecimiento de poblacion por decadas",
        ylab = "%", xlab = "décadas")
lines(x = decadas, y = tabla_tasas[1,4:15], col = colores[1], lwd = 3)
lines(x = decadas, y = tabla_tasas[2,4:15], col = colores[2], lwd = 3)
lines(x = decadas, y = tabla_tasas[3,4:15], col = colores[3], lwd = 3)
lines(x = decadas, y = tabla_tasas[4,4:15], col = colores[4], lwd = 3)
lines(x = decadas, y = tabla_tasas[5,4:15], col = colores[5], lwd = 3)
legend("topleft", legend=tabla_tasas[,1],
       col=colores, lwd=3, bty="n") 

boxplot(tabla_tasas[,4:15],
        names = decadas,
        main = "Tasas de crecimiento de poblacion por decadas",
        ylab = "%")

## grafica de barras
barplot(tabla_tasas[,15], names.arg = tabla_tasas[,1],
 main = "Crecimiento en 2010-2020",
 ylab = "%")
abline(h = 0)
```


