---
title: "Practica 5"
author: "Viacheslav Shalsiko"
date: '`r Sys.Date()`'
output: html_document
---

### Preparar el entorno de trabajo

```{r}
library(foreign)
library(sf)
library(sp)
library(raster)
library(car)
library(RColorBrewer)

sessionInfo()
```

## Lectura de datos fuente

```{r}
temp <- read.dbf("datos/temp.dbf")
head(temp)

estaciones <- st_read("datos/Estaciones_SMN_alt_ok.shp")
summary(estaciones)

mde <- raster("datos/MDE_occidente_500m_float_GEO.tif")
mde
```

## Visualización de puntos geoespaciales

```{r fig.height=7}
plot(mde)
plot(estaciones, add=TRUE, pch=1, col="red")
```

## Vicular datos de temperatura con puntos de estaciones SMN

```{r}
estaciones_temp <- merge(estaciones, temp, by = "NUMERO_DE_")
str(estaciones_temp)
```

## Preparar variables

```{r}
t <- estaciones_temp$TMAY
alt <- estaciones_temp$Z_FIN
lat <- st_coordinates(estaciones_temp)[,"Y"]

filtro <- t == 0
t <- t[!filtro]
alt <- alt[!filtro]
lat <- lat[!filtro]

plot(alt, t)
plot(lat, t)
plot(alt, lat)

cor(alt, t)
cor(lat, t)
cor(alt, lat)

cor.test(alt, t)
cor.test(lat, t)
cor.test(alt, lat)
```

## Construir el modelo lineal de regresión

```{r}
modelo_lineal <- lm(t ~ alt)
summary(modelo_lineal)
plot(modelo_lineal)
```

## Visualizar el modelo lineal de regresión

```{r}
alt_simulado <- seq(0, 4000, 1)
t_simulado <- predict(modelo_lineal, data.frame(alt = alt_simulado), 
                      interval = c("confidence"))
head(t_simulado)

plot(alt, t, xlab="Elevación (m)", ylab="T mayo (°C)")
lines(alt_simulado, t_simulado[,"fit"], col="red")
lines(alt_simulado, t_simulado[,"upr"], col="red", lty=2, lwd=1)
lines(alt_simulado, t_simulado[,"lwr"], col="red", lty=2, lwd=1)
```

## Construir el modelo lineal de regresión de dos variables

```{r}
modelo_lineal2 <- lm(t ~ alt + lat)
summary(modelo_lineal2)
plot(modelo_lineal2)
vif(modelo_lineal2)
```

## Visualizar el modelo lineal de regresión de dos variables

```{r}
t_simulado_lat20 <- predict(modelo_lineal2, data.frame(alt = alt_simulado, lat=20), 
                      interval = c("confidence"))
t_simulado_lat25 <- predict(modelo_lineal2, data.frame(alt = alt_simulado, lat=25), 
                      interval = c("confidence"))
t_simulado_lat30 <- predict(modelo_lineal2, data.frame(alt = alt_simulado, lat=30), 
                      interval = c("confidence"))

plot(alt, t, xlab = "Elevación (m)", ylab = "T mayo (°C)")
lines(alt_simulado, t_simulado_lat20[,"fit"], col = "pink")
lines(alt_simulado, t_simulado_lat25[,"fit"], col = "red")
lines(alt_simulado, t_simulado_lat30[,"fit"], col = "darkred")
```

## Construir el modelo lineal de regresión de dos variables con interacción

```{r}
modelo_lineal3 <- lm(t ~ alt * lat)
summary(modelo_lineal3)
plot(modelo_lineal3)
```

## Visualizar el modelo lineal de regresión de dos variables con interacción

```{r}
t_simulado2_lat20 <- predict(modelo_lineal3, data.frame(alt = alt_simulado, lat=20), 
                      interval = c("confidence"))
t_simulado2_lat25 <- predict(modelo_lineal3, data.frame(alt = alt_simulado, lat=25), 
                      interval = c("confidence"))
t_simulado2_lat30 <- predict(modelo_lineal3, data.frame(alt = alt_simulado, lat=30), 
                      interval = c("confidence"))

plot(alt, t, xlab = "Elevación (m)", ylab = "T mayo (°C)")
lines(alt_simulado, t_simulado2_lat20[,"fit"], col = "pink")
lines(alt_simulado, t_simulado2_lat25[,"fit"], col = "red")
lines(alt_simulado, t_simulado2_lat30[,"fit"], col = "darkred")
```

## Evaluación de modelos

```{r}
estaciones_temp <- estaciones_temp[!filtro,]

estaciones_temp$m1_prediccion <- predict(modelo_lineal, 
                                        data.frame(alt=estaciones_temp$Z_FIN))
estaciones_temp$m1_residuales <- estaciones_temp$TMAY - estaciones_temp$m1_prediccion

estaciones_temp$m2_prediccion <- predict(modelo_lineal2, 
                                        data.frame(alt=estaciones_temp$Z_FIN))
estaciones_temp$m2_residuales <- estaciones_temp$TMAY - estaciones_temp$m2_prediccion

estaciones_temp$m3_prediccion <- predict(modelo_lineal3, 
                                        data.frame(alt=estaciones_temp$Z_FIN))
estaciones_temp$m3_residuales <- estaciones_temp$TMAY - estaciones_temp$m3_prediccion

par(mfcol=c(1,2))

boxplot(estaciones_temp$m1_residuales, main="Modelo 1 Residuales")
boxplot(abs(estaciones_temp$m1_residuales), main="Residuales absolutos")


boxplot(estaciones_temp$m2_residuales, main="Modelo 2 Residuales")
boxplot(abs(estaciones_temp$m2_residuales), main="Residuales absolutos")


boxplot(estaciones_temp$m3_residuales, main="Modelo 3 Residuales")
boxplot(abs(estaciones_temp$m3_residuales), main="Residuales absolutos")

summary(abs(estaciones_temp$m1_residuales))
summary(abs(estaciones_temp$m2_residuales))
summary(abs(estaciones_temp$m3_residuales))

t.test(abs(estaciones_temp$m1_residuales),abs(estaciones_temp$m2_residuales))
wilcox.test(abs(estaciones_temp$m1_residuales),abs(estaciones_temp$m2_residuales))

t.test(abs(estaciones_temp$m1_residuales),abs(estaciones_temp$m3_residuales))
wilcox.test(abs(estaciones_temp$m1_residuales),abs(estaciones_temp$m3_residuales))

t.test(abs(estaciones_temp$m2_residuales),abs(estaciones_temp$m3_residuales))
wilcox.test(abs(estaciones_temp$m2_residuales),abs(estaciones_temp$m3_residuales))
```

## Predicción en raster

```{r fig.height=7}
r_lat <- init(mde, 'y')
r_alt_lat <- stack(mde, r_lat)
names(r_alt_lat) <- c("alt", "lat")

TMAY_raster2 <- predict(r_alt_lat, modelo_lineal2)
TMAY_raster2

writeRaster(TMAY_raster2,
            filename = "prediccion2_TMAY_32bits.tif",
            format = "GTiff", datatype = "FLT4S",
            overwrite = TRUE)

plot(TMAY_raster2, 
     col = rev(brewer.pal(n = 10, name = "RdBu")))
```


