---
title: "Ejercicio 5"
author: "Viacheslav Shalisko"
date: "`r Sys.Date()`"
output: html_document
---

## Cargar bibliotecas necesarias

```{r}
library(foreign)
library(sf)
library(sp)
library(raster)
library(RColorBrewer)

sessionInfo()
```

## Lectura de datos fuente

```{r}
mi_shp = st_read("datos/Estaciones_SMN_alt_ok.shp")
summary(mi_shp)
str(mi_shp)

mi_tiff <- raster("datos/MDE_occidente_500m_float_GEO.tif")
mi_tiff

mi_dbf <- read.dbf("datos/Temp.dbf")
dim(mi_dbf)
head(mi_dbf)
```

## Visualización de puntos geoespaciales

```{r fig.height=7}
plot(mi_tiff)
plot(mi_shp, add = TRUE, pch = 1, col = "red")
```

## Vincular los datos de temperatura con puntos de estaciones SMN

```{r}
mi_shp_completo <- merge(mi_shp, mi_dbf, by = "NUMERO_DE_")
str(mi_shp_completo)
```

## Preparar variables para el modelado

```{r}
alt <- mi_shp_completo$Z_FIN
t <- mi_shp_completo$TOCT
lat <- st_coordinates(mi_shp_completo)[,"Y"]

filtro_de_valores <- t == 0
alt <- alt[!filtro_de_valores]
t <- t[!filtro_de_valores]
lat <- lat[!filtro_de_valores]

```

## Explorar relación entre variables

```{r}
plot(alt, t)
plot(lat, t)
plot(alt, lat)

cor(alt, t)
cor(lat, t)
cor(alt, lat)

cor.test(alt, t)
cor.test(lat, t)
cor.test(alt, lat)

plot(alt, t, xlab = "Elevación", ylab = "TOCT")
plot(lat, t, xlab = "Latitud", ylab = "TOCT")
plot(alt, lat, xlab = "Elevación", ylab = "Latitud")
```



## Construir el modelo lineal

```{r}
modelo_lineal <- lm(t ~ alt)
summary(modelo_lineal)
plot(modelo_lineal)

alt_sim <- seq(0,4000,1)
t_sim <- predict(modelo_lineal, data.frame(alt = alt_sim),
                 interval = c("confidence"))

plot(alt, t, xlab = "Elevación", ylab = "TOCT")
lines(alt_sim, t_sim[,"fit"], col = "red")
lines(alt_sim, t_sim[,"upr"], col = "red", lty = 2, lwd = 1)
lines(alt_sim, t_sim[,"lwr"], col = "red", lty = 2, lwd = 1)
```

## Realizar predicción de temperaturas en formato raster

```{r}
names(mi_tiff) <- "alt"

TOCT_raster <- predict(mi_tiff, modelo_lineal)
TOCT_raster
```

## Visualizar y guardar capa de datos raster resultante

```{r fig.height=7}
plot(TOCT_raster, 
     col = rev(brewer.pal(n = 10, name = "RdBu")))

writeRaster(TOCT_raster, 
            filename = "prediccion_TOCT_32bits.tif",
            formt = "GTiff", datatype = "FLT4S",
            overwrite = TRUE)
```


## Construir el modelo lineal de dos variables independientes

```{r}
modelo_lineal2 <- lm(t ~ alt + lat)
summary(modelo_lineal2)
plot(modelo_lineal2)

library(car)
vif(modelo_lineal2)

alt_sim <- seq(0,4000,1)
t_sim_lat20 <- predict(modelo_lineal2, data.frame(alt = alt_sim, lat = 20),
                 interval = c("confidence"))
t_sim_lat25 <- predict(modelo_lineal2, data.frame(alt = alt_sim, lat = 25),
                 interval = c("confidence"))
t_sim_lat30 <- predict(modelo_lineal2, data.frame(alt = alt_sim, lat = 30),
                 interval = c("confidence"))


plot(alt, t, xlab = "Elevación", ylab = "TOCT")
lines(alt_sim, t_sim_lat20[,"fit"], col = "pink")
lines(alt_sim, t_sim_lat25[,"fit"], col = "red")
lines(alt_sim, t_sim_lat30[,"fit"], col = "darkred")


#lines(alt_sim, t_sim[,"upr"], col = "red", lty = 2, lwd = 1)
#lines(alt_sim, t_sim[,"lwr"], col = "red", lty = 2, lwd = 1)
```

```{r}
r_lat <- init(mi_tiff, 'y')
r_alt_lat <- stack(mi_tiff,r_lat)
names(r_alt_lat) <- c("alt","lat")

TOCT_raster2 <- predict(r_alt_lat, modelo_lineal2)
TOCT_raster2

```

```{r fig.height=7}
plot(TOCT_raster2,
     col = rev(brewer.pal(n = 10, name = "RdBu")))

writeRaster(TOCT_raster2,
            filename = "prediccion2_TOCT_32bits.tif",
            formt = "GTiff", datatype = "FLT4S",
            overwrite = TRUE)
```
