---
title: "Practica 6"
author: "Viacheslav Shalsiko"
date: '`r Sys.Date()`'
output: html_document
---

### Preparar el entorno de trabajo

```{r}
library(foreign)
library(sf)
library(sp)
library(raster)
library(car)
library(RColorBrewer)
library(mgcv)

sessionInfo()
```

# Reutiliación parcial del código de ejercicio 5

## Lectura de datos fuente

```{r}
temp <- read.dbf("datos/temp.dbf")
head(temp)

estaciones <- st_read("datos/Estaciones_SMN_alt_ok.shp")
summary(estaciones)

mde <- raster("datos/MDE_occidente_500m_float_GEO.tif")
mde
```

## Visualización de puntos geoespaciales

```{r fig.height=7}
plot(mde)
plot(estaciones, add=TRUE, pch=1, col="red")
```

## Vicular datos de temperatura con puntos de estaciones SMN

```{r}
estaciones_temp <- merge(estaciones, temp, by = "NUMERO_DE_")
```

## Preparar variables

```{r}
t <- estaciones_temp$TMAY
alt <- estaciones_temp$Z_FIN
lat <- st_coordinates(estaciones_temp)[,"Y"]

filtro <- t == 0
t <- t[!filtro]
alt <- alt[!filtro]
lat <- lat[!filtro]

length(t)
```

## Construir el modelo lineal de regresión de dos variables

```{r modelo2}
modelo_lineal2 <- lm(t ~ alt + lat)
summary(modelo_lineal2)
plot(modelo_lineal2)
plot(x = modelo_lineal2, which = 4)
plot(x = modelo_lineal2, which = 5)
vif(modelo_lineal2)
```

## Visualizar el modelo lineal de regresión de dos variables

```{r}
alt_simulado <- seq(0, 4000, 1)
t_simulado_lat20 <- predict(modelo_lineal2, data.frame(alt = alt_simulado, lat=20), 
                      interval = c("confidence"))
t_simulado_lat25 <- predict(modelo_lineal2, data.frame(alt = alt_simulado, lat=25), 
                      interval = c("confidence"))
t_simulado_lat30 <- predict(modelo_lineal2, data.frame(alt = alt_simulado, lat=30), 
                      interval = c("confidence"))

plot(alt, t, xlab = "Elevación (m)", ylab = "T mayo (°C)")
lines(alt_simulado, t_simulado_lat20[,"fit"], col = "pink")
lines(alt_simulado, t_simulado_lat25[,"fit"], col = "red")
lines(alt_simulado, t_simulado_lat30[,"fit"], col = "darkred")
```

## Evaluación de modelos

```{r}
estaciones_temp <- estaciones_temp[!filtro,]

estaciones_temp$m2_prediccion <- predict(modelo_lineal2, 
                                        data.frame(alt=estaciones_temp$Z_FIN,
                                                   lat=lat))
estaciones_temp$m2_residuales <- estaciones_temp$TMAY - estaciones_temp$m2_prediccion

par(mfcol=c(1,2))

boxplot(estaciones_temp$m2_residuales, main="Modelo 2 Residuales")
boxplot(abs(estaciones_temp$m2_residuales), main="Residuales absolutos")

summary(abs(estaciones_temp$m2_residuales))
```

## Predicción en raster

```{r fig.height=7}
r_lat <- init(mde, 'y')
r_alt_lat <- stack(mde, r_lat)
names(r_alt_lat) <- c("alt", "lat")

TMAY_raster2 <- predict(r_alt_lat, modelo_lineal2)
TMAY_raster2

writeRaster(TMAY_raster2,
            filename = "prediccion2_TMAY_32bits.tif",
            format = "GTiff", datatype = "FLT4S",
            overwrite = TRUE)

plot(TMAY_raster2, 
     col = rev(brewer.pal(n = 10, name = "RdBu")))
```

# Ejercicio 6

## Revisar estructura de la tabla con datos resultado del ejercicio 5

```{r}
str(estaciones_temp)
```

## Visualizar los residuales
* Valores bajos (<0): casos cuando predicción excede los valores observados
* Valores altos (>0): casos cuando prediccióin es menor que los valores observados

```{r fig.height=7, fig.width=10}
bubble(as(estaciones_temp,"Spatial"), zcol='m2_residuales', 
       do.sqrt = FALSE,
       scales = list(draw = TRUE),
       col = c("coral", "lightblue"), 
       main = "Distribución de residuales (tamaño proporcional)",
       key.space = list("right"))

bubble(as(estaciones_temp,"Spatial"), zcol='m2_residuales', 
       do.sqrt = TRUE, pch = 1,
       scales = list(draw = TRUE),
       col = c("coral", "lightblue"), 
       main = "Distribución de residuales (área proporcional)",
       key.space = list("right"))
```

## Modelo GAM de residuales (factor de corrección)

```{r fig.height=7}
res <- estaciones_temp$m2_residuales
lat <- st_coordinates(estaciones_temp)[,"Y"]
lon <- st_coordinates(estaciones_temp)[,"X"]

interp_resid <- gam(res ~ s(lon, lat, k = 300))

summary(interp_resid)
gam.check(interp_resid)

plot(interp_resid, n = 1000)

m2c_cd <- cooks.distance(interp_resid)
plot(1:length(m2c_cd), m2c_cd, type = "h", 
     main = "Distancia de Cook", ylab = "Cook's distance")
lab <- m2c_cd > 0.02
text(which(lab), m2c_cd[lab], labels = which(lab), pos = 3, cex = 0.5)
```

## Evaluación del modelo ajustado y residuales resultantes

* edf - estimated degree of freedom
* ref.df - referencie degree of freedom

```{r}
#str(interp_resid)

estaciones_temp$m2_correccion <- interp_resid$fitted.values
estaciones_temp$m2_rGAM <- interp_resid$residuals
estaciones_temp$m2_tCOR <- estaciones_temp$m2_prediccion + estaciones_temp$m2_correccion

par(mfcol=c(1,2))

boxplot(estaciones_temp$m2_rGAM, main="Modelo 2 ajustado Residuales")
boxplot(abs(estaciones_temp$m2_rGAM), main="Residuales absolutos")

summary(abs(estaciones_temp$m2_rGAM))

rss <- sum(estaciones_temp$m2_rGAM ^ 2)
tss <- sum((estaciones_temp$TMAY - mean(estaciones_temp$TMAY)) ^ 2)
rsq <- 1 - rss/tss
rsq
n <- length(estaciones_temp$TMAY) # 2943
n
edf <- sum(interp_resid$edf)
edf
p <- 1 + 2 + edf # sum of intercept, number of fixed terms and estimated df for smooth term
p
adj_factor <- (n - 1) / (n - p - 1)
adj_rsq <- 1 - (1 - rsq) * adj_factor
adj_rsq
```

```{r fig.height=7, fig.width=10}
bubble(as(estaciones_temp,"Spatial"), zcol='m2_correccion', 
       do.sqrt = FALSE,
       scales = list(draw = TRUE),
       col = c("coral", "lightblue"), 
       main = "Valores de corrección (modelo de residuales)",
       key.space = list("right"))

bubble(as(estaciones_temp,"Spatial"), zcol='m2_rGAM', 
       do.sqrt = FALSE,
       scales = list(draw = TRUE),
       col = c("coral", "lightblue"), 
       main = "Residuales resultantes (modelo de residuales)",
       key.space = list("right"))
```

## Visualización del modelo con ajuste de residuales

```{r visualizacion-modelo2}
t_simulado_GAM_lat20_lon105 <- predict(interp_resid,
                                data.frame(lat=rep(20,4001), lon=rep(-105,4001)))
t_simulado_GAM_lat25_lon105 <- predict(interp_resid,
                                data.frame(lat=rep(25,4001), lon=rep(-105,4001)))
t_simulado_GAM_lat30_lon105 <- predict(interp_resid,
                                data.frame(lat=rep(30,4001), lon=rep(-105,4001)))

t_simulado_lat20_lon105 <- t_simulado_lat20[,"fit"] + t_simulado_GAM_lat20_lon105
t_simulado_lat25_lon105 <- t_simulado_lat25[,"fit"] + t_simulado_GAM_lat25_lon105
t_simulado_lat30_lon105 <- t_simulado_lat30[,"fit"] + t_simulado_GAM_lat30_lon105

t_simulado_GAM_lat20_lon95 <- predict(interp_resid,
                                data.frame(lat=rep(20,4001), lon=rep(-95,4001)))
t_simulado_GAM_lat25_lon95 <- predict(interp_resid,
                                data.frame(lat=rep(25,4001), lon=rep(-95,4001)))
t_simulado_GAM_lat30_lon95 <- predict(interp_resid,
                                data.frame(lat=rep(30,4001), lon=rep(-95,4001)))

t_simulado_lat20_lon95 <- t_simulado_lat20[,"fit"] + t_simulado_GAM_lat20_lon95
t_simulado_lat25_lon95 <- t_simulado_lat25[,"fit"] + t_simulado_GAM_lat25_lon95
t_simulado_lat30_lon95 <- t_simulado_lat30[,"fit"] + t_simulado_GAM_lat30_lon95

plot(alt, t, xlab = "Elevación (m)", ylab = "T mayo (°C)")
lines(alt_simulado, t_simulado_lat20_lon95, col = "pink")
lines(alt_simulado, t_simulado_lat25_lon95, col = "red")
lines(alt_simulado, t_simulado_lat30_lon95, col = "darkred")
lines(alt_simulado, t_simulado_lat20_lon105, col = "lightblue")
lines(alt_simulado, t_simulado_lat25_lon105, col = "blue")
lines(alt_simulado, t_simulado_lat30_lon105, col = "darkblue")
```


## Modelo GAM completo de temperatura de mayo

```{r modelo4, fig.height=7}
m4 <- gam(t ~ alt + lat + s(lon, lat, k = 300))

summary(m4)
gam.check(m4)
plot(m4, n = 1000)

m4_cd <- cooks.distance(m4)
plot(1:length(m4_cd), m4_cd, type = "h", 
     main = "Distancia de Cook", ylab = "Cook's distance")
lab <- m4_cd > 0.02
text(which(lab), m4_cd[lab], labels = which(lab), pos = 3, cex = 0.5)
```

```{r}
estaciones_temp$m4_prediccion <- m4$fitted.values
estaciones_temp$m4_residuales <- m4$residuals

par(mfcol=c(1,2))

boxplot(estaciones_temp$m4_residuales, main="Modelo 4 (GAM) Residuales")
boxplot(abs(estaciones_temp$m4_residuales), main="Residuales absolutos")

summary(abs(estaciones_temp$m4_residuales))
```

```{r fig.height=7, fig.width=10}
bubble(as(estaciones_temp,"Spatial"), zcol='m4_residuales', 
       do.sqrt = FALSE,
       scales = list(draw = TRUE),
       col = c("coral", "lightblue"), 
       main = "Residuales resultantes (modelo GAM completo)",
       key.space = list("right"))
```


## Modelo GAM 2 completo de temperatura de mayo

```{r modelo5, fig.height=7}
m5 <- gam(t ~ alt * lat + s(lon, lat, k = 300) - 1)

summary(m5)
gam.check(m5)
plot(m5, n = 1000)

m5_cd <- cooks.distance(m5)
plot(1:length(m5_cd), m5_cd, type = "h", 
     main = "Distancia de Cook", ylab = "Cook's distance")
lab <- m5_cd > 0.02
text(which(lab), m5_cd[lab], labels = which(lab), pos = 3, cex = 0.5)
```

```{r}
estaciones_temp$m5_prediccion <- m5$fitted.values
estaciones_temp$m5_residuales <- m5$residuals

par(mfcol=c(1,2))

boxplot(estaciones_temp$m5_residuales, main="Modelo 5 (GAM) Residuales")
boxplot(abs(estaciones_temp$m5_residuales), main="Residuales absolutos")

summary(abs(estaciones_temp$m5_residuales))
```

```{r fig.height=7, fig.width=10}
bubble(as(estaciones_temp,"Spatial"), zcol='m5_residuales', 
       do.sqrt = FALSE,
       scales = list(draw = TRUE),
       col = c("coral", "lightblue"), 
       main = "Residuales resultantes (modelo GAM 2 completo)",
       key.space = list("right"))
```

## Modelo GAM 3 completo de temperatura de mayo

```{r modelo6, fig.height=7}
m6 <- gam(t ~ s(alt) + lat + s(lon, lat, k = 300) - 1)

summary(m6)
gam.check(m6)
plot(m6, n = 1000)

m6_cd <- cooks.distance(m6)
plot(1:length(m6_cd), m6_cd, type = "h", 
     main = "Distancia de Cook", ylab = "Cook's distance")
lab <- m6_cd > 0.02
text(which(lab), m6_cd[lab], labels = which(lab), pos = 3, cex = 0.5)
```

```{r}
estaciones_temp$m6_prediccion <- m6$fitted.values
estaciones_temp$m6_residuales <- m6$residuals

par(mfcol=c(1,2))

boxplot(estaciones_temp$m6_residuales, main="Modelo 6 (GAM) Residuales")
boxplot(abs(estaciones_temp$m6_residuales), main="Residuales absolutos")

summary(abs(estaciones_temp$m6_residuales))
```

```{r fig.height=7, fig.width=10}
bubble(as(estaciones_temp,"Spatial"), zcol='m5_residuales', 
       do.sqrt = FALSE,
       scales = list(draw = TRUE),
       col = c("coral", "lightblue"), 
       main = "Residuales resultantes (modelo GAM 2 completo)",
       key.space = list("right"))
```


## Predicción de residuales con modelo GAM

```{r prediccion-raster}
r_X <- init(mde, 'x')
r_Y <- init(mde, 'y')
 
r_alt_lon_lat <- stack(mde, r_X, r_Y)
names(r_alt_lon_lat) <- c("alt", "lon", "lat")
 
TMAY_raster6 <- predict(r_alt_lon_lat, m6)
TMAY_raster6
 
writeRaster(TMAY_raster6,
              filename = "prediccion6_TMAY_32bits.tif",
              format = "GTiff", datatype = "FLT4S",
              overwrite = TRUE)
```

## Visualización de raster de temperaturas corregido

```{r fig.height=7}
#mis_colores_residuales <- colorRampPalette(c("coral", "lightblue"))(10)

plot(TMAY_raster6, zlim = c(10, 32),
     col = rev(brewer.pal(n = 10, name = "RdBu")),
     main = "Temperaturas Mayo (GAM)")

plot(TMAY_raster2, zlim = c(10, 32),
     col = rev(brewer.pal(n = 10, name = "RdBu")),
     main = "Temperaturas Mayo (LM)")
```

