---
title: "Practica 6"
author: "Viacheslav Shalsiko"
date: '`r Sys.Date()`'
output: html_document
---

### Preparar el entorno de trabajo

```{r}
library(foreign)
library(sf)
library(sp)
library(raster)
library(car)
library(RColorBrewer)
library(mgcv)

sessionInfo()
```

# Reutiliación parcial del código de ejercicio 5

## Lectura de datos fuente

```{r}
temp <- read.dbf("datos/temp.dbf")
head(temp)

estaciones <- st_read("datos/Estaciones_SMN_alt_ok.shp")
summary(estaciones)

mde <- raster("datos/MDE_occidente_500m_float_GEO.tif")
mde
```

## Visualización de puntos geoespaciales

```{r fig.height=7}
plot(mde)
plot(estaciones, add=TRUE, pch=1, col="red")
```

## Vicular datos de temperatura con puntos de estaciones SMN

```{r}
estaciones_temp <- merge(estaciones, temp, by = "NUMERO_DE_")
```

## Preparar variables

```{r}
t <- estaciones_temp$TMAY
alt <- estaciones_temp$Z_FIN
lat <- st_coordinates(estaciones_temp)[,"Y"]

filtro <- t == 0
t <- t[!filtro]
alt <- alt[!filtro]
lat <- lat[!filtro]

length(t)
```

## Construir el modelo lineal de regresión de dos variables

```{r modelo2}
modelo_lineal2 <- lm(t ~ alt + lat)
summary(modelo_lineal2)
plot(modelo_lineal2)
plot(x = modelo_lineal2, which = 4)
plot(x = modelo_lineal2, which = 5)
vif(modelo_lineal2)
```

## Visualizar el modelo lineal de regresión de dos variables

```{r}
alt_simulado <- seq(0, 4000, 1)
t_simulado_lat20 <- predict(modelo_lineal2, data.frame(alt = alt_simulado, lat=20), 
                      interval = c("confidence"))
t_simulado_lat25 <- predict(modelo_lineal2, data.frame(alt = alt_simulado, lat=25), 
                      interval = c("confidence"))
t_simulado_lat30 <- predict(modelo_lineal2, data.frame(alt = alt_simulado, lat=30), 
                      interval = c("confidence"))

plot(alt, t, xlab = "Elevación (m)", ylab = "T mayo (°C)")
lines(alt_simulado, t_simulado_lat20[,"fit"], col = "pink")
lines(alt_simulado, t_simulado_lat25[,"fit"], col = "red")
lines(alt_simulado, t_simulado_lat30[,"fit"], col = "darkred")
```

## Evaluación de modelos

```{r}
estaciones_temp <- estaciones_temp[!filtro,]

estaciones_temp$m2_prediccion <- predict(modelo_lineal2, 
                                        data.frame(alt=estaciones_temp$Z_FIN,
                                                   lat=lat))
estaciones_temp$m2_residuales <- estaciones_temp$TMAY - estaciones_temp$m2_prediccion

par(mfcol=c(1,2))

boxplot(estaciones_temp$m2_residuales, main="Modelo 2 Residuales")
boxplot(abs(estaciones_temp$m2_residuales), main="Residuales absolutos")

summary(abs(estaciones_temp$m2_residuales))
```

## Predicción en raster

```{r fig.height=7}
r_lat <- init(mde, 'y')
r_alt_lat <- stack(mde, r_lat)
names(r_alt_lat) <- c("alt", "lat")

TMAY_raster2 <- predict(r_alt_lat, modelo_lineal2)
TMAY_raster2

plot(TMAY_raster2, 
     col = rev(brewer.pal(n = 10, name = "RdBu")))
```

# Practica 6 - nuevo codigo

## Visualización de patron de residuales

```{r fig.width = 8}
bubble(as(estaciones_temp,"Spatial"), zcol='m2_residuales', 
       do.sqrt = FALSE,
       scales = list(draw = TRUE),
       col = c("coral", "lightblue"), 
       main = "Distribución de residuales (tamaño proporcional)",
       key.space = list("right"))

bubble(as(estaciones_temp,"Spatial"), zcol='m2_residuales', 
       do.sqrt = TRUE, pch = 1,
       scales = list(draw = TRUE),
       col = c("coral", "lightblue"), 
       main = "Distribución de residuales (tamaño proporcional)",
       key.space = list("right"))
```


## Modelo GAM de residuales

```{r modelo-residuales}
res <- estaciones_temp$m2_residuales
lat <- st_coordinates(estaciones_temp)[,"Y"]
lon <- st_coordinates(estaciones_temp)[,"X"]

interp_resid <- gam(res ~ s(lon, lat, k=400))

summary(interp_resid)
gam.check(interp_resid)
plot(interp_resid, n = 1000)
```

## Evaluar presencia de valores atipicos (puntos influyentes)

```{r}
m2c_cd <- cooks.distance(interp_resid)

plot(1:length(m2c_cd), m2c_cd, type = "h", 
     main = "Distancia de Cook", ylab = "Cook's distance")
lab <- m2c_cd > 0.02
text(which(lab), m2c_cd[lab], labels = which(lab), pos = 3, cex = 0.5)
```

## Evaluar patron de predicción y de residuales de nuevo modelo (valores de corrección)

```{r}
estaciones_temp$m2_correccion <- interp_resid$fitted.values
estaciones_temp$m2_rGAM <- interp_resid$residuals

bubble(as(estaciones_temp,"Spatial"), zcol='m2_correccion', 
       do.sqrt = FALSE,
       scales = list(draw = TRUE),
       col = c("coral", "lightblue"), 
       main = "Valores de corrección (modelo de residuales)",
       key.space = list("right"))

bubble(as(estaciones_temp,"Spatial"), zcol='m2_rGAM', 
       do.sqrt = FALSE,
       scales = list(draw = TRUE),
       col = c("coral", "lightblue"), 
       main = "Residuales resultantes (modelo de residuales)",
       key.space = list("right"))

estaciones_temp$m2_prediccion_corregida <- estaciones_temp$m2_prediccion + estaciones_temp$m2_correccion

rsq <- sum((estaciones_temp$TMAY - estaciones_temp$m2_prediccion_corregida)^2)
tsq <- sum((estaciones_temp$TMAY - mean(estaciones_temp$TMAY))^2)
R2 <- 1 - rsq/tsq
R2
```

## Modelo GAM completo

```{r modelo-gam-comleto}
m4 <- gam(t ~ alt + lat + s(lon, lat, k = 300))

summary(m4)
gam.check(m4)
plot(m4, n = 1000)
```


```{r modelo-gam-comleto2}
m5 <- gam(t ~ s(alt) + lat + s(lon, lat, k = 300) - 1)

summary(m5)
gam.check(m5)
plot(m5, n = 1000)
```
