---
title: "Ensayo Caso 2"
author: "Viacheslav Shalisko"
date: "2022-10-21"
output: html_document
---

### Proyecto de Carlos
## Autocorrelación espacial de empresas madereras por tamaño de empresa

```{r setup, include=FALSE}
set.seed(1234)
options(scipen = 6, digits = 3)

library(sp)
library(raster)
library(rgdal)
library(spdep)
library(ncf)

pal <- colorRampPalette(c("darkblue","white","darkred"))
pal2 <- colorRampPalette(c("pink","yellow","darkgreen"))
pal3 <- colorRampPalette(c("red","pink","beige"))
```

### Lectura de datos fuente

```{r source, cache=TRUE}
DM <- readOGR("Insumos_carlos/Jal_Den_Mad_Todas.shp")
DM
```

```{r}
mun <- readOGR("Insumos_carlos/LimiteMunicipal_MGJ2012_modificadoDecreto26837.shp")
mun
```

## Visualización de datos fuente

```{r}
#str(DM@data)

plot(DM, main = "Ubicación de empresas madereras")
plot(mun, border = "gray", add = TRUE)

plot(density(DM$Personas), main = "Distrigución de empresas por tamaño")

DM@data$Personas_log <- log(DM@data$Personas)
plot(density(DM$Personas_log), main = "Distrigución de empresas por tamaño (Log)")

```

### Identificación de vecinos
Para cada empresa se determinan 30 vecinos mas cercanos

```{r}

DM_knn <- knearneigh(DM, k = 30, longlat = NULL, use_kd_tree = TRUE)
str(DM_knn)

DM_nb <- knn2nb(DM_knn)
#str(DM_nb)

DM_lw <- nb2listw(DM_nb, style="U", zero.policy=TRUE)
```

### Visualización de relación entre los vecinos

```{r}
DM_coords <- coordinates(DM)
plot(DM_nb, DM_coords)
plot(mun, border = "gray", add = TRUE)
```

### Prueba I de Moran global

```{r}
M0 <- moran.test(DM$Personas, DM_lw)
## Estadistica resultante
M0

## Prueba con datos logaritmicos
M0_log <- moran.test(DM$Personas_log, DM_lw)
## Estadistica resultante
M0_log
```

### Prueba I de Moran global con simulación Monte Carlo

```{r}
# Prueba de Morano con simulación de MC
M1 <- moran.mc(DM$Personas, DM_lw, nsim=9999, alternative="greater")
plot(M1)
M1

# Pruaba con datos logaritmicos
M1_log <- moran.mc(DM$Personas_log, DM_lw, nsim=9999, alternative="greater")
plot(M1_log)
M1_log
```

```{r}
moran.plot(DM$Personas, DM_lw, zero.policy=NULL)
moran.plot(DM$Personas_log, DM_lw, zero.policy=NULL)
```

## Grafica de correlación en función de distancia

```{r corrplot, cache = TRUE}
DM_corr <- spline.correlog(x=coordinates(DM)[,1], y=coordinates(DM)[,2],
                         z=DM$Personas, resamp=20, quiet=TRUE)
plot(DM_corr, ylim = c(-0.25,0.25))

#w <- 1/as.matrix(dist(coordinates(DM)))

#diag(w) <- 0
#moran.test(DM$Personas,mat2listw(w))
```

## Prueba de Moran local

```{r}
M2 <- localmoran(DM$Personas, DM_lw, zero.policy=TRUE)

str(M2)
head(M2)
plot(M2)

DM_MM <- cbind(DM, M2)

summary(DM_MM$Ii)
summary(DM_MM$E.Ii)
M2_at <- attr(x = M2, which = "quadr")
str(M2_at)
summary(M2_at$mean)
summary(M2_at$median)
summary(M2_at$pysal)

DM_MM <- cbind(DM_MM, M2_at)

# Variable categorica para colores
DM_MM$Ii_factor <- cut(DM_MM$Ii, breaks = pretty(DM_MM$Ii, n = 4),
                 right = FALSE)
DM_MM$Ii_color <- pal2(4)[DM_MM$Ii_factor]

plot(DM_MM, pch = 19, col = DM_MM$Ii_color,
     main = "Valor Ii")
plot(mun, border = "gray", add = TRUE)
legend("topleft", legend = levels(DM_MM$Ii_factor),
       pch = 19, col = pal2(4), bty = "n")


plot(DM_MM, pch = 1, col = pal(4)[DM_MM$median],
     main = "Clases de corelación (mediana)")
plot(mun, border = "gray", add = TRUE)
legend("topleft", legend = levels(DM_MM$median),
       fill = pal(4), bty = "n")

plot(DM_MM, pch = 1, col = pal(4)[DM_MM$mean],
     main = "Clases de corelación (promedio)")
plot(mun, border = "gray", add = TRUE)
legend("topleft", legend = levels(DM_MM$mean),
       fill = pal(4), bty = "n")


```

## Agregar conteo de personas involucradas en industria maderera por municipio

```{r}
mun[,"CLAVE"]
#mun@data[,"CLAVE"]

DM_mun <- over(DM, mun[,"CLAVE"])
DM_mun_full <- cbind(DM, DM_mun)

#str(DM_mun_full)
DM_mun_full[,c("Personas","CLAVE")]

mun_sumas <- aggregate(Personas ~ CLAVE, 
                       data = DM_mun_full@data[,c("Personas","CLAVE")], 
                       FUN = "sum")
mun <- merge(x = mun, y = mun_sumas, by = "CLAVE")

mun@data[is.na(mun@data$Personas),"Personas"] <- 1   ## no 0 para poder calcular logaritmo

mun@data$Personas_log <- log(mun@data$Personas)

#str(mun)
```

```{r}
plot(density(mun$Personas), main = "Distribución de municipios por tamaño de ind. maderera")
plot(density(mun$Personas_log), main = "Distribución de municipios por tamaño de ind. maderera (Log)")
```


### Determinar vecinos más cercanos de municipios

```{r}
mun_neighbours <- poly2nb(mun)
mun_neighbours

plot(mun, border = 'lightgrey')
plot(mun_neighbours, coordinates(mun), add = TRUE, col = 'red')

mun_lw <- nb2listw(mun_neighbours)
```

### Prueba I de Moran global con simulación Monte Carlo

```{r}
# Prueba de Moran con simulación de MC
M3 <- moran.mc(mun$Personas, mun_lw, nsim=9999, alternative="greater")
plot(M3)
M3

# Pruaba con datos logaritmicos
M3_log <- moran.mc(mun$Personas_log, mun_lw, nsim=9999, alternative="greater")
plot(M3_log)
M3_log

```

```{r}
moran.plot(mun$Personas, mun_lw, zero.policy=NULL)
moran.plot(mun$Personas_log, mun_lw, zero.policy=NULL)
```

### Moran local por municipio con número de personas involucrados en industria maderera

```{r}
M4 <- localmoran(mun$Personas, mun_lw, zero.policy=TRUE)

head(M4)
plot(M4)
#M4

mun_MM <- cbind(mun, M4)

summary(mun_MM$Ii)
summary(mun_MM$E.Ii)
M4_at <- attr(x = M4, which = "quadr")

summary(M4_at$mean)
summary(M4_at$median)
summary(M4_at$pysal)
mun_MM <- cbind(mun_MM, M4_at)

#str(mun_MM)

# Variable categorica para colores Ii
mun_MM$Ii_factor <- cut(mun_MM$Ii, breaks = pretty(mun_MM$Ii, n = 4),
                 right = FALSE)
mun_MM$Ii_color <- pal2(4)[mun_MM$Ii_factor]

plot(mun_MM, col = mun_MM$Ii_color,
     main = "Valor Ii")
plot(mun, border = "gray", add = TRUE)
legend("topleft", legend = levels(mun_MM$Ii_factor),
       fill = pal2(4), bty = "n")

#mun_MM@data[,14]
# Variable categorica para colores P (significancia)
mun_MM$P_factor <- cut(mun_MM@data[,14], breaks = c(0,0.01,0.05,0.1,1),
                  right = FALSE)
mun_MM$P_color <- pal3(4)[mun_MM$P_factor]
 
plot(mun_MM, col = mun_MM$P_color,
    main = "Valor P (significancia)")
plot(mun, border = "gray", add = TRUE)
legend("topleft", legend = levels(mun_MM$P_factor),
        fill = pal3(4), bty = "n")

plot(mun_MM, col = pal(4)[mun_MM$median],
     main = "Clases de corelación (mediana)")
plot(mun, border = "gray", add = TRUE)
legend("topleft", legend = levels(mun_MM$median),
       fill = pal(4), bty = "n")

plot(mun_MM, col = pal(4)[mun_MM$mean],
     main = "Clases de corelación (promedio)")
plot(mun, border = "gray", add = TRUE)
legend("topleft", legend = levels(mun_MM$mean),
       fill = pal(4), bty = "n")

```


### Moran local por municipio con logaritmo de número de personas involucrados en industria maderera

```{r}
M4_log <- localmoran(mun$Personas_log, mun_lw, zero.policy=TRUE)

head(M4_log)
plot(M4_log)
#M4_log

mun_MM_log <- cbind(mun, M4_log)

summary(mun_MM_log$Ii)
summary(mun_MM_log$E.Ii)
M4_log_at <- attr(x = M4_log, which = "quadr")

summary(M4_log_at$mean)
summary(M4_log_at$median)
summary(M4_log_at$pysal)
mun_MM_log <- cbind(mun_MM_log, M4_log_at)

#str(mun_MM)

# Variable categorica para colores Ii
mun_MM_log$Ii_factor <- cut(mun_MM_log$Ii, breaks = pretty(mun_MM_log$Ii, n = 4),
                 right = FALSE)
mun_MM_log$Ii_color <- pal2(4)[mun_MM_log$Ii_factor]

plot(mun_MM_log, col = mun_MM_log$Ii_color,
     main = "Valor Ii")
plot(mun, border = "gray", add = TRUE)
legend("topleft", legend = levels(mun_MM_log$Ii_factor),
       fill = pal2(4), bty = "n")

# Variable categorica para colores P (significancia)
mun_MM_log$P_factor <- cut(mun_MM_log@data[,14], breaks = c(0,0.01,0.05,0.1,1),
                  right = FALSE)
mun_MM_log$P_color <- pal3(4)[mun_MM_log$P_factor]
 
plot(mun_MM_log, col = mun_MM_log$P_color,
    main = "Valor P (significancia)")
plot(mun, border = "gray", add = TRUE)
legend("topleft", legend = levels(mun_MM_log$P_factor),
        fill = pal3(4), bty = "n")

plot(mun_MM_log, col = pal(4)[mun_MM_log$median],
     main = "Clases de corelación (mediana)")
plot(mun, border = "gray", add = TRUE)
legend("topleft", legend = levels(mun_MM_log$median),
       fill = pal(4), bty = "n")

plot(mun_MM_log, col = pal(4)[mun_MM_log$mean],
     main = "Clases de corelación (promedio)")
plot(mun, border = "gray", add = TRUE)
legend("topleft", legend = levels(mun_MM_log$mean),
       fill = pal(4), bty = "n")

```
