---
title: "Practica 2"
author: "Viacheslav Shalisko"
date: "4/9/2021"
output:
  html_document: default
  pdf_document: default
---

## Practica 2 del curso *Taller temático II* (versión de clase)

# Ejercicio 1

## Realizar lectura de datos raster y su vizualización con mapa estandar

```{r}
library(sp)
library(raster)
library(rworldmap)
library(rgdal)
```


```{r cache = TRUE}
mi_raster <- raster("datos/GMTED2010_075_Cotoplaxi.tif")
mi_raster

world <- getMap(resolution = "low")

plot(world, xlim = c(-85,-75), ylim = c(-10,2))
plot(mi_raster, add = TRUE)
plot(world, add = TRUE)
```

# Ejercicio 2

## Realizar lectura y visualización de capa de puntos y poligonos sobre una capa raster

```{r fig.width = 8, fig.height = 9}
estaciones_smn <- readOGR("datos/Estaciones_SMN_alt_ok.shp")
estaciones_smn
head(estaciones_smn@data)
str(estaciones_smn@data)

estados <- readOGR("datos/Estados.shp")
estados
head(estados@data)
str(estados@data)

crs_geo <- CRS("+proj=longlat +datum=WGS84 +no_defs")
estados_geo <- spTransform(estados, crs_geo)
estados_geo

raster_mde <- raster("datos/MDE_occidente_500m_float_GEO.tif")
raster_mde

plot(raster_mde)
plot(estados_geo, add = TRUE, border = "darkgray")
plot(estaciones_smn, add = TRUE, pch = 21, col = "black", bg = "lightgray")
```

# Ejercicio 3

## Realizar lectura y visualización de tres capas de datos vectoriales
* Estados.shp - estados de México
* Municipios_select.shp - municipios de entidades federativas de México selectas
* Mexico_Ciudades.shp - ciudades principales de México

## Elaborar un mapa con coordenadas LCC ("Lambert Conformal Conic") en RMarkdown que continene las tres capas sobrepuestas

## Opcionalmente colocar letreros de nombres de ciudades

```{r}

```


