---
title: "Practica 2"
author: "Viacheslav Shalisko"
date: "27/8/2021"
output: html_document
---

```{r}
library(sp)
library(raster)
library(rworldmap)
library(rworldxtra)
library(rgdal)
library(GISTools)
```


# Ejercicio 1

## Realizar lectura de datos raster y su vizualización con mapa estándar

### Lectura de datos fuente y configuración para el ejercicio 1

```{r datos-ejercicio-1}
mi_raster <- raster("datos/GMTED2010_075_Cotoplaxi.tif")
mi_raster
```

### Visualización de mapa del ejercicio 1

```{r mapa-ejercicio-1}
## variante con mapa de baja resilución, que no requiere modulo rworldxtra
#world <- getMap(resolution = "low")
#plot(mi_raster)
#plot(world, add = TRUE)

world <- getMap(resolution = "high")

plot(world, xlim = c(-86,-65), ylim = c(-10,2), axes = TRUE)
plot(mi_raster, add = TRUE, legend = FALSE)
plot(mi_raster, legend.only = TRUE, legend.width = 1, legend.shrink = 0.25,
     smallplot = c(0.8,0.82, 0.30,0.45))
plot(world, add = TRUE)

```

# Ejercicio 2

## Realizar lectura y visualización de capa de puntos y poligonos sobre una capa raster

### Lectura de datos en formato ESRI Shapefile

```{r datos-vector-ejercicio-2}
estaciones_smn <- readOGR("datos/Estaciones_SMN_alt_ok.shp")
estaciones_smn
str(estaciones_smn@data)

estados <- readOGR("datos/Estados.shp")
estados
str(estados@data)
```

### Realizar la lectura de datos fuente en formato TIFF

```{r datos-raster-ejercicio-2}
raster_mde <- raster("datos/MDE_occidente_500m_float_GEO.tif")
raster_mde
```

### Realizar reproyección de capa de datos de estados

```{r conversion-datos-ejercicio-2}
crs_geo <- CRS("+proj=longlat +datum=WGS84 +no_defs")
estados_geo <- spTransform(estados, crs_geo)
estados_geo
```


### Visualizar datos fuente del ejercicio 2

```{r mapa-ejercicio-2, fig.width = 8, fig.height = 9}
plot(raster_mde, main = "Visualización de datos fuente")
plot(estados_geo, add = TRUE)
plot(estaciones_smn, pch = 21, 
     col = "black", bg = "lightgray", add = TRUE)
```



# Ejercicio 3

## Realizar lectura y visualización de tres capas de datos vectoriales
* Estados.shp - estados de México
* Municipios_select.shp - municipios de entidades federativas de México selectas
* Mexico_Ciudades.shp - ciudades principales de México

## Elaborar un mapa con coordenadas LCC ("Lambert Conformal Conic") en RMarkdown que continene las tres capas sobrepuestas

## Opcionalmente colocar letreros de nombres de ciudades

### Lectura de datos fuente y configuración para el ejercicio 3

```{r datos-ejercicio-3}
mis_municipios <- readOGR("datos/Municipios_select.shp")
mis_municipios
mis_estados <- readOGR("datos/Estados.shp")
mis_estados
mis_ciudades <- readOGR("datos/Mexico_Ciudades.shp", encoding = "UTF-8")
mis_ciudades

crs_lcc <- CRS("+proj=lcc +lat_0=12 +lon_0=-102 +lat_1=17.5 +lat_2=29.5 +x_0=2500000 +y_0=0 +ellps=GRS80 +units=m +no_defs")

mis_ciudades_lcc <- spTransform(mis_ciudades, crs_lcc)
mis_ciudades_lcc

str(mis_ciudades_lcc)
```

### Visualización de mapa del ejercicio 3

```{r mapa-ejercicio-3, fig.width = 10, fig.height = 8}
par(cex = 0.7)
plot(mis_municipios, axes = TRUE,
     border = "gray",
     xlim = c(2000000,3000000), 
     main = "Municipios en cinco estados de México")
par(cex = 1)
plot(mis_estados, border = "red", add = TRUE)
plot(mis_ciudades_lcc, pch = 19, cex = 1.2, add = TRUE)
text(
  x = mis_ciudades_lcc@coords[,1],
  y = mis_ciudades_lcc@coords[,2],
  labels = as.character(mis_ciudades_lcc@data$CIUDAD),
  pos = 3, offset = 0.4, col = "black", cex = 0.6)
map.scale(xc = 2200000, yc = 590000, len = 200000, 
          ndivs = 4, units = "km", subdiv = 50)
north.arrow(xb = 2050000, yb = 590000, len = 15000, lab = "norte", cex.lab = 1)
```


