---
title: "Producto 3"
author: "Viacheslav Shalisko"
date: "1/9/2021"
output: html_document
---



### Resumen
El **producto 3** es un documento compilado *RMarkdown* que contiene los resultados estimación de la tasa de crecimiento de población en selectos centros urbanos de México en el periodo de 1900 hasta 2020.

### Objetivo de la actividad
Diseñar y aplicar una función para analisis de datos. Utilizar las estructura de control requeridos. 

### Fuentes de datos
Tabla (u otra estructura de datos) elaborada en el **producto 2** del curso. La estructura puede estar definida en el documento o, de forma alternativa, cargada desde un archivo externo

## Cargar la tabla del producto 2

```{r}
tabla_poblacion <- read.csv("tabla_poblacion.csv")

str(tabla_poblacion)
names(tabla_poblacion)[5] <- "p1910"
str(tabla_poblacion)
```


## Definición de una función para el analisis

```{r}
tasa_crecimeinto <- function(t1, t2) {
  # Función para calcular la tasa de crecimiento poblacional en %
  # t1 - población en el momento de tiempo inicial
  # t2 - población en el momento de tiempo posterior
  dt <- t2 - t1
  if (is.na(t1) | is.na(t2)) {
    tasa <- NA
  } else if (t1 == 0 & t2 == 0) {
    tasa <- 0
  } else if (t1 == 0 & t2 > 0) {
    tasa <- NA
  } else {
    tasa <- 100 * dt / t1
  }
  return(tasa)
}
```

## Pruebas de funcionalidad de la función (opcional)

```{r}
## pruebas
tasa_crecimeinto(56,58)
tasa_crecimeinto(39,30)
tasa_crecimeinto(0,58)
tasa_crecimeinto(0,0)
tasa_crecimeinto(NA,350)
tasa_crecimeinto(56,NA)
tasa_crecimeinto(56,0)
```

## Calculo de tasa de crecimiento

```{r}
#mapply(tasa_crecimeinto, t1 = tabla_poblacion[,5], t2 = tabla_poblacion[,6])

tabla_tasas <- tabla_poblacion[,1:3]

for (i in 4:15) {
  tasa_decada <- mapply(tasa_crecimeinto, t1 = tabla_poblacion[,i], t2 = tabla_poblacion[,i+1])
  tabla_tasas <- cbind(tabla_tasas, 
                       data.frame("tasa" = tasa_decada))
  names(tabla_tasas)[i] <- colnames(tabla_poblacion)[i+1]
  
}
```

## Tabla con tasas de crecimeinto de poblacion en los selectos centros urbanos de México

```{r paged.print=TRUE}
tabla_tasas
```

## Ejemplos de graficos

```{r fig.width=10}
boxplot(tabla_tasas[,4:15], 
        main = "Tasas de crecimiento de población por décadas",
        ylab = "%")

barplot(tabla_tasas[,15], names.arg = tabla_tasas[,1],
        main = "Crecimiento en 2010-2020",
        ylab = "%")
abline(h = 0)

```

