---
title: "Producto 2"
author: "Viacheslav Shalisko"
date: "1/9/2021"
output: html_document
---

### Resumen
El **producto 2** es un documento compilado *RMarkdown* que contiene resumen de una estructura de datos sobre el crecimiento de población en los selectos centros urbanos de México en el periodo de 1900 hasta 2020.

### Objetivo de la actividad
Elaborar y presentar una estructura de datos que contiene la información sobre el número de habitantes en las ciudades mexicanas

### Fuentes de datos

* IIEG (2021). Área Metropolitana de Guadalajara. [AMG.pdf] Documento en la web <https://iieg.gob.mx/ns/wp-content/uploads/2021/02/AMG.pdf>
* INEGI (2021). Dinámica. Distrito Federal. Página web <http://cuentame.inegi.org.mx/monografias/informacion/df/poblacion/dinamica.aspx?tema=me&e=09>
* Orozco-Ochoa, A.et al. (2015).  Expansión urbana. Área Metropolitana de Guadalajara. Análisis y prospectiva: 1970-2045. Instituto de Planeación Metropolitana (IMEPLAN), Guadalajara.

## Definición de la estructura

```{r definicion}
## vectores
ciudad <- c("Ciudad de México","Guadalajara","Zapopan","Tlaquepaque")
latitud <- c(19.431611,20.677524,20.721603,20.641918)
longitud <- c(-99.133775,-103.347796,-103.389900,-103.312918)
p1900 <- c(0.5,0.101208,0.004346,0.002298)
p1910 <- c(0.7,0.119468,0.004767,0.002438)
p1920 <- c(0.9,0.143376,0.005327,0.002592)
p1930 <- c(1.2,0.179556,0.007603,0.002982)
p1940 <- c(1.8,0.240721,NA,NA)
p1950 <- c(3.1,0.380226,0.033187,0.027115)
p1960 <- c(4.9,0.740394,0.056199,0.054562)
p1970 <- c(6.9,1.199391,0.155488,0.100945)
p1980 <- c(8.8,1.626152,0.389081,0.177324)
p1990 <- c(8.2,1.650205,0.712008,0.339649)
p2000 <- c(8.6,1.646319,1.001021,0.474178)
p2010 <- c(8.9,1.495189,1.243756,0.608114)
p2020 <- c(9.2,1.385629,1.476491,0.687127)

## dataframe (tabla)
tabla_poblacion <- data.frame(
  ciudad = ciudad,
  latitud = latitud,
  longitud = longitud,
  p1900 = p1900,
  p1919 = p1910,
  p1920 = p1920,
  p1930 = p1930,
  p1940 = p1940,
  p1950 = p1950,
  p1960 = p1960,
  p1970 = p1970,
  p1980 = p1980,
  p1990 = p1990,
  p2000 = p2000,
  p2010 = p2010,
  p2020 = p2020
)

```

## Visualización de la estructura

```{r}
str(tabla_poblacion)
tabla_poblacion

write.csv(tabla_poblacion, file = "tabla_poblacion.csv", row.names = FALSE)
```

## Visualización de tabla con formato

```{r}
nombres_columnas <- c("Ciudad",seq(1900,2020,10))
knitr::kable(tabla_poblacion[,c(1,4:16)],
             digits = 1,
             col.names = nombres_columnas,
             caption = "Tabla 1. Población en centros urbanos, millones de personas")
```

