---
title: "TREE ENSEMBLES_C2"
author: "QUETZALCOATL SINUE & V. Shalisko"
date: "29 de noviembre de 2017"
output: html_document
---


```{r setup, include=FALSE}
knitr::opts_chunk$set(echo = TRUE)

library(vcd)
library(randomForest)
library(raster)
```

```{r}
data <- read.csv("tabla_fusionada_1.csv")
#data <- read.csv("tabla_fusionada_1.csv")

dim(data)
data <- data[!is.na(data[,5]),]
dim(data)

library(dismo)
# good random seed 32
set.seed(32)
grupos <- kfold(data, k = 5)

data <- cbind(data,grupos)
head(data)

data_full <- data[data$grupos > 0,]
data_full_variables <- data_full[,c(18,20,22,24,26,28)]
data_full_clase <- as.factor(data_full[,5])

data_entrenamiento <- data[data$grupos > 1,]
dim(data_entrenamiento)

data_entrenamiento_variables <- data_entrenamiento[,c(18,20,22,24,26,28)]
data_entrenamiento_clase <- as.factor(data_entrenamiento[,5])

summary(data_entrenamiento_variables)
summary(data_entrenamiento_clase)
levels(data_entrenamiento_clase)

data_prueba <- data[data$grupos == "1",]
dim(data_prueba)

data_prueba_variables <- data_prueba[,c(18,20,22,24,26,28)]
data_prueba_clase <- as.factor(data_prueba[,5])

str(data_prueba_variables)

head(data_prueba_variables)
head(data_entrenamiento_clase)
#train <- rbind(iris3[1:25,,1], iris3[1:25,,2], iris3[1:25,,3])
#test <- rbind(iris3[26:50,,1], iris3[26:50,,2], iris3[26:50,,3])
#summary(train)
#summary(test)
#cl <- factor(c(rep("s",25), rep("c",25), rep("v",25)))
#ct <- factor(c(rep("s",25), rep("c",25), rep("v",25)))
```

## Modelo 1 (con base en primera corección)
#### Para construir el modelo para posterior trabajo con raster se requiere utilizar únicamete resultados de primera corección

```{r}
library(randomForest)
data_entrenamiento$fech_siem_factor <- as.factor(data_entrenamiento$fech_siem)

m3_1 <- randomForest(fech_siem_factor ~ b2n_c1 + b3n_c1 + b4n_c1 + b5n_c1 + b6n_c1 + b7n_c1, data=data_entrenamiento,proximity=TRUE)
m3_1

plot(m3_1, col = topo.colors(10))
legend('topright',levels(data_entrenamiento_clase),box.lty=0, fill=topo.colors(10))

MDSplot(m3_1,data_entrenamiento_clase, k=4, palette = topo.colors(10))
#text(m3_1)
```

## Precisión con datos completos (modelo con base en primera corección)

```{r}

resultado_full_1 <- predict(m3_1, data_full , type= "class")

#rpart.plot(m3_1)
#rpart.plot(m3_1, type=5, extra=234, fallen.leaves=T)
error_matrix_full_1 <- table(resultado_full_1, data_full_clase)
error_matrix_full_1

Kerror_matrix_full_1 <- Kappa(error_matrix_full_1) 
Kerror_matrix_full_1
#summary(Kerror_matrix_full_1)
confint(Kerror_matrix_full_1, level = 0.95)

```

## Precisión solo con datos de control (modelo con base en primera corección)

```{r}

resultado_prediccion_1 <- predict(m3_1, data_prueba , type= "class")

#rpart.plot(m3_1)
#rpart.plot(m3_1, type=5, extra=234, fallen.leaves=T)
error_matrix_1 <- table(resultado_prediccion_1, data_prueba_clase)
error_matrix_1

Kerror_matrix_1 <- Kappa(error_matrix_1) 
Kerror_matrix_1
confint(Kerror_matrix_1, level = 0.95)

```

## Modelo 2 (con base en segunda corección)
#### Para construir el modelo para posterior trabajo con raster se requiere utilizar únicamete resultados de primera corección

```{r}

data_entrenamiento$fech_siem_factor <- as.factor(data_entrenamiento$fech_siem)

m3_2 <- randomForest(fech_siem_factor ~ b2n_c2 + b3n_c2 + b4n_c2 + b5n_c2 + b6n_c2 + b7n_c2, data=data_entrenamiento,proximity=TRUE)
m3_2

plot(m3_2, col = topo.colors(10))
legend('topright',levels(data_entrenamiento_clase),box.lty=0, fill=topo.colors(10))

MDSplot(m3_2,data_entrenamiento_clase, k=4, palette = topo.colors(10))
#text(m3_1)
```

## Precisión con datos completos (modelo con base en segunda corección)

```{r}

resultado_full_2 <- predict(m3_2, data_full , type= "class")

#rpart.plot(m3_2)
#rpart.plot(m3_2, type=5, extra=234, fallen.leaves=T)
error_matrix_full_2 <- table(resultado_full_2, data_full_clase)
error_matrix_full_2

Kerror_matrix_full_2 <- Kappa(error_matrix_full_2) 
Kerror_matrix_full_2
#summary(Kerror_matrix_full_2)
confint(Kerror_matrix_full_2, level = 0.95)

```

## Precisión solo con datos de control (modelo con base en segunda corección)

```{r}

resultado_prediccion_2 <- predict(m3_2, data_prueba , type= "class")

#rpart.plot(m3_2)
#rpart.plot(m3_2, type=5, extra=234, fallen.leaves=T)
error_matrix_2 <- table(resultado_prediccion_2, data_prueba_clase)
error_matrix_2

Kerror_matrix_2 <- Kappa(error_matrix_2) 
Kerror_matrix_2
confint(Kerror_matrix_2, level = 0.95)

```


## Cargar capas raster (con primera corección aplicada)

```{r}
raster_2013_corregido <- stack("IMAGENES_2013/b2n_c1_r.tif",
                                "IMAGENES_2013/b3n_c1_r.tif",
                                "IMAGENES_2013/b4n_c1_r.tif",
                                "IMAGENES_2013/b5n_c1_r.tif",
                                "IMAGENES_2013/b6n_c1_r.tif",
                                "IMAGENES_2013/b7n_c1_r.tif")
names(raster_2013_corregido) <- c("b2n_c1","b3n_c1","b4n_c1","b5n_c1","b6n_c1","b7n_c1")

raster_2013_corregido

raster_2014_corregido <- stack("IMAGENES_2014/b2n_c1_r.tif",
                                "IMAGENES_2014/b3n_c1_r.tif",
                                "IMAGENES_2014/b4n_c1_r.tif",
                                "IMAGENES_2014/b5n_c1_r.tif",
                                "IMAGENES_2014/b6n_c1_r.tif",
                                "IMAGENES_2014/b7n_c1_r.tif")
names(raster_2014_corregido) <- c("b2n_c1","b3n_c1","b4n_c1","b5n_c1","b6n_c1","b7n_c1")

raster_2014_corregido

# se detecto un problema con el raster "IMAGENES_2015/b5n_c1_r.tif" - su extent no coincide con el resto - a corregir

raster_2015_corregido <- stack("IMAGENES_2015/b2n_c1_r.tif",
                                "IMAGENES_2015/b3n_c1_r.tif",
                                "IMAGENES_2015/b4n_c1_r.tif",
                                "IMAGENES_2014/b5n_c1_r.tif",
                                "IMAGENES_2015/b6n_c1_r.tif",
                                "IMAGENES_2015/b7n_c1_r.tif")
names(raster_2015_corregido) <- c("b2n_c1","b3n_c1","b4n_c1","b5n_c1","b6n_c1","b7n_c1")

raster_2015_corregido
```


## Realizar predicción con el modelo 1 (en raster)
#### En este analisis significado solo tienen los pixeles que se envcuentran en la mascara de campos de Agave, todo lo que se encuentra fuera de esta mascara es el rido. Aplicacpon de mascara se puede realizar desupes de realizar la clasificaicón, o al momento.

```{r fig.width = 10, cache=TRUE}
clasificado_raster_2013 <- predict(raster_2013_corregido, m3_1, type= "class")

plot(clasificado_raster_2013)

clasificado_raster_2014 <- predict(raster_2014_corregido, m3_1, type= "class")

plot(clasificado_raster_2014)

clasificado_raster_2015 <- predict(raster_2015_corregido, m3_1, type= "class")

plot(clasificado_raster_2015)

```

## Guardar los resultados en TIFF

```{r}
writeRaster(clasificado_raster_2013, filename="clasificado_preliminar_raster_2013.tif", format="GTiff", overwrite=TRUE)
writeRaster(clasificado_raster_2014, filename="clasificado_preliminar_raster_2014.tif", format="GTiff", overwrite=TRUE)
writeRaster(clasificado_raster_2015, filename="clasificado_preliminar_raster_2015.tif", format="GTiff", overwrite=TRUE)
```

