---
title: "Quercus mediciones 2025 categoricas + fosiles"
author: "Viacheslav Shalsiko"
date: "`r Sys.Date()`"
output: html_document
---

## Variante de script que incluye el especimen CP-CEZUG-00018 de Q. aff. laeta 


```{r bibliotecas}
library(FactoMineR)
library(factoextra)
library(adegenet)
library(ggplot2)
library(patchwork)
```


### Lectura de datos

```{r datos-fuente}
mediciones_orig <- read.csv("tabla_recodificada_baseR_ver20260430.csv",
                      skip=0, encoding="UTF-8")
mediciones_orig <- na.omit(mediciones_orig)
dim(mediciones_orig)

mediciones_original_especies_factores <- as.factor(mediciones_orig[,"especies"])
summary(mediciones_original_especies_factores)

fosiles_MVT <- read.csv("Fosil_Q_laeta_datos_simulados.csv")
#fosiles_MVT <- na.omit(fosiles_MVT)
dim(fosiles_MVT)

fosiles_MVT <- fosiles_MVT[c(1:64),]

especies_colors <- c("blue","orange","gray","green","yellow","red")

fosiles_colors <- rep("green", times=64)

print(fosiles_MVT)
```

### Dar formato a los datos

```{r formato-datos}
quant_vars <- c("L","W","LWR","LA","AVML","NVS")
bin_vars <- c("FD_B1","FD_B2","VS_B1","VS_B2","VS_B3","VS_B4",
              "PVS_B1","PVS_B2","VIS_B1","VIS_B2","AVSA_B1","AVSA_B2",
              "AVSS_B1","AVSS_B2","AVSB_B1","AVSB_B2","CVT_B1","CVT_B2",
              "CVT_B3","CVT_B4","V4_","V5_","V6_",
              "TA_B1","TA_B2","TA_B3","RVS_B1","RVS_B2",
              "DD_B1","DD_B2","DD_B3","RVSD_B1","RVSD_B2",
              "M_B1","M_B2")
cat_vars <- c("A_","RVP_","ADVS_","GVM_","FA_","EVS_")
grupo_var <- c("especies")

## Variables por excluir PVS_B1, AVSS_B1, AVSS_B2, CVT_B4, V4_, V5_, V6_, TA_B3, DD_B3
bin_vars_ok <- c("FD_B1","FD_B2","VS_B1","VS_B2","VS_B3","VS_B4",
              "PVS_B2","VIS_B1","VIS_B2","AVSA_B1","AVSA_B2",
              "AVSB_B1","AVSB_B2","CVT_B1","CVT_B2",
              "CVT_B3","A_",
              "TA_B1","TA_B2","RVS_B1","RVS_B2",
              "DD_B1","DD_B2","RVSD_B1","RVSD_B2",
              "M_B1","M_B2")
```

```{r formato-datos-paso-2}
entrenamiento_len <- dim(mediciones_orig)[1]
fosiles_len <- dim(fosiles_MVT)[1]

print(paste("Registros de entrenamiento:", entrenamiento_len))
print(paste("Registros de fosiles:", fosiles_len))

## Se agrega un duplicado de la última línea, porque de otra manera no se logra realizar analisis con ind.sup
mediciones <- rbind(mediciones_orig, fosiles_MVT, tail(mediciones_orig, n=2))
#mediciones <- rbind(mediciones_orig, fosiles_MVT)

tail(mediciones, n=9)

mediciones[quant_vars] <- lapply(mediciones[quant_vars], as.numeric)
mediciones[grupo_var] <- lapply(mediciones[grupo_var], as.factor)
mediciones[cat_vars] <- lapply(mediciones[cat_vars], as.factor)
mediciones[bin_vars] <- lapply(mediciones[bin_vars], as.factor)

mediciones_len <- dim(mediciones)[1]
print(paste("Registros combinados entrenamiento + fosiles + 2 linea duplicada:", mediciones_len))

rownames(mediciones) <- make.unique(as.character(seq_len(nrow(mediciones))))

tail(mediciones, n=9)

## determinar si existen duplicados en nombres de las filas
print("Léneas con nombres duplicados:")
rownames(mediciones)[duplicated(rownames(mediciones))]

ind_sup_low <- entrenamiento_len             # posicion inicial del conjunto complementario
ind_sup_high <- entrenamiento_len + fosiles_len - 1    # posición final del conjunto complementario
ind_sup_low1 <- ind_sup_low + 1               # posicion inicial del conjunto complementario + 1
ind_sup_high1 <- ind_sup_high + 1             # posición final del conjunto complementario + 1

dim(mediciones)
```

```{r formato-datos-paso-3}
## tabla de fosiles recodificada con factores (considerando que hay que quitar la linea duplicada)
fosiles_recode <- tail(mediciones, n=fosiles_len+2)
fosiles_recode <- head(fosiles_recode, n=fosiles_len)
## tabla de mediciones recodificada con factores
## nota: en caso de usar sup.ind de FAMD los fosiles deben estar al final de la tabla de mediciones
#mediciones <- head(mediciones, n=entrenamiento_len)
summary(mediciones)
summary(fosiles_recode)
```

## Explorar la normalidad de variables cuantitativas

```{r normalidad}
par(mfrow = c(2, 4))
for (v in quant_vars) {
  qqnorm(mediciones[[v]], main = v)
  qqline(mediciones[[v]])
}
```

## Determinar las frecuencias de estados en variables cualitativas

```{r frecuencias}
bin_freq <- sapply(mediciones[bin_vars_ok], function(x) table(x) / length(x))
bin_freq
#str(bin_freq)
#knitr::kable(bin_freq)
```

# Analisis FAMD (análisis factorial de datos mixtos)
### Proposito es construir un conjunto de datos donde variables cualitativos se converten en cuentitativos y se reduce el número de dimensiones

Nota: Los datos se subdividen en el conjunto principal (entrenamiento) y los registos complementarios (suplementary observations or individuals), los ultimos no se usan para realizar FAMD, solo se agregan como observaciones adicionales y se proyecton al espacio construido de forma complementaria
El indice que usa FAMD inicia en 0 y termina en número de observaciones - 1

```{r FAMD, fig.width=10, fig.height=8}
res.famd <- FAMD(
  base = mediciones[,c(quant_vars, bin_vars_ok, cat_vars)],
  ncp = 10,
  graph = TRUE,
  ind.sup = ind_sup_low1:ind_sup_high1
  #ind.sup = 601:664
)


```

### Resultado principal del analisis FAMD con datos de entrenamiento

```{r resultado-FAMD}
summary(res.famd)
```

### Resumen adicional de analisis FAMD - contribución de variables

```{r resumen-FAMD, fig.width=10, fig.height=8}
fviz_screeplot(res.famd, addlabels = TRUE)

# Contribución total
fviz_contrib(res.famd, choice = "var", axes = 1)
fviz_contrib(res.famd, choice = "var", axes = 2)
fviz_contrib(res.famd, choice = "var", axes = 3)
fviz_contrib(res.famd, choice = "var", axes = 4)

# Evaluar contribucion por tipo
knitr::kable(res.famd$var$contrib)
```

## Presentar coordenadas de puntos de entrenamiento en el analisis FAMD en una tabla
Nota: se presentan ejemplos de datos de la tabla según categoria (especie)

```{r mediciones-famd-df}
mediciones_famd <- cbind(
        mediciones[1:ind_sup_low,c("especies","Archivo","Ejemplar","Hoja")], 
        res.famd$ind$coord[1:ind_sup_low,])
#mediciones_famd[,"especies"] <- factor(mediciones[1:ind_sup_low,"especies"], levels=levels(mediciones[1:ind_sup_low,"especies"]))

# Mantenemos las primeras 2 filas de cada nivel del factor
mediciones_famd_muestra <- do.call(rbind, by(mediciones_famd, mediciones_famd$especies, head, n = 2))
knitr::kable(mediciones_famd_muestra[,1:12])
```

## Calcular las coordenadas de puntos de fosiles en el espacio FAMD en una tabla

```{r fosiles-famd-df}
fosiles_famd <- cbind(
        mediciones[ind_sup_low1:ind_sup_high1, c("especies","Archivo","Ejemplar","Hoja")], 
        res.famd$ind.sup$coord)

## lo siguiente es para asegurar que codificacion de factores es la misma
#fosiles_famd[,"especies"] <- factor(mediciones[ind_sup_low1:ind_sup_high1,"especies"], #levels=levels(mediciones[ind_sup_low1:ind_sup_high1,"especies"]))
knitr::kable(fosiles_famd[,1:12])
```

## Visualizar los resultados de FAMD con los puntos de fosiles sobrepuestos

```{r resultado-FAMD-grafico, fig.width=10, fig.height=8}
n_registros <- dim(res.famd$ind$coord)[1]
print(n_registros)

selected_records <- rownames(res.famd$ind$coord)

fviz_ellipses(X=res.famd, 
              habillage=mediciones[selected_records,grupo_var],
              axes=c(1,2), geom = "point", pointsize = 2, palette=especies_colors) + 
      geom_point(aes(x=Dim.1, y=Dim.2), data=fosiles_famd, size=6,
                 colour="black", bg=fosiles_colors, pch=21)

fviz_ellipses(X=res.famd, 
              habillage=mediciones[selected_records,grupo_var],
              axes=c(1,3), geom = "point", pointsize = 2, palette=especies_colors) + 
      geom_point(aes(x=Dim.1, y=Dim.3), data=fosiles_famd, size=6,
                  colour="black", bg=fosiles_colors, pch=21)

fviz_ellipses(X=res.famd, 
              habillage=mediciones[selected_records,grupo_var],
              axes=c(1,4), geom = "point", pointsize = 2, palette=especies_colors) +
        geom_point(aes(x=Dim.1, y=Dim.4), data=fosiles_famd, size=6,
                  colour="black", bg=fosiles_colors, pch=21)

fviz_ellipses(X=res.famd, 
              habillage=mediciones[selected_records,grupo_var],
              axes=c(2,3), geom = "point", pointsize = 2, palette=especies_colors) +
        geom_point(aes(x=Dim.2, y=Dim.3), data=fosiles_famd, size=6,
                  colour="black", bg=fosiles_colors, pch=21)

fviz_ellipses(X=res.famd, 
              habillage=mediciones[selected_records,grupo_var],
              axes=c(2,4), geom = "point", pointsize = 2, palette=especies_colors) +
        geom_point(aes(x=Dim.2, y=Dim.4), data=fosiles_famd, size=6,
                  colour="black", bg=fosiles_colors, pch=21)

fviz_ellipses(X=res.famd, 
              habillage=mediciones[selected_records,grupo_var],
              axes=c(3,4), geom = "point", pointsize = 2, palette=especies_colors) +
        geom_point(aes(x=Dim.3, y=Dim.4), data=fosiles_famd, size=6,
                  colour="black", bg=fosiles_colors, pch=21)

#fviz_famd_ind(
#  res.famd,
#  habillage = mediciones[[grupo_var]],
#  addEllipses = TRUE,
#  ellipse.level = 0.95,
#  repel = TRUE
#)
```

# DAPC (análisis discriminante de componentes principales) con datos de FAMD

### Función discriminante en una dimensión

```{r DAPC-1}
## Tomar solo datos de entrenamiento
mediciones_famd_refactor <- mediciones_famd[1:entrenamiento_len,]
mediciones_famd_refactor[,1] <- as.factor(as.character(mediciones_famd[1:entrenamiento_len,1]))

## Recodificar la variable del factores
mi_dapc <- dapc(x = mediciones_famd_refactor[,5:14], 
                grp = mediciones_famd_refactor[,1],
     n.pca=10, n.da=1)
mi_dapc

scatter(mi_dapc, legend = TRUE, bty = "n")
loadingplot(mi_dapc$var.contr)
optim.a.score(mi_dapc, smart = FALSE, n.sim = 50)

print(fosiles_famd[,5:14])
prediccion <- predict.dapc(mi_dapc, newdata = fosiles_famd[,5:14])

print("Probabilidades de asignación por grupo:")
print(round(prediccion$posterior, 4))

print("Grupo más probable asignado:")
print(prediccion$assign)
```

### Grafica de DAPC de una dimensión con fosiles ubicados

```{r DAPC-1-grafico, fig.width=8}
# Gráfica de Densidad (1D) con los puntos proyectados

# Extraemos las coordenadas de los datos de entrenamiento (LD1)
coordenadas_ref <- mi_dapc$ind.coord[, 1]
grupos_ref      <- mi_dapc$grp

str(prediccion)

# Extraemos las coordenadas proyectadas de los datos incógnita
coordenadas_inc <- prediccion$ind.scores[, 1]
print(coordenadas_inc)

# Crear el gráfico base con las densidades de los grupos conocidos
# Nota: Usamos lty = 1:clases para diferenciar las curvas si hay solapamiento
plot(density(coordenadas_ref),
     xlim = c(-6.5, 8.5), ylim = c(0, 0.6),
     main = "DAPC: distribución de densidad y fosiles", 
     xlab = "Función Discriminante 1 (LD1)", ylab = "Densidad", 
     type = "n")

# Dibujar la curva de densidad para cada grupo
for(i in seq_along(levels(grupos_ref))) {
  g <- levels(grupos_ref)[i]
  lines(density(coordenadas_ref[grupos_ref == g]), col = especies_colors[i], lwd = 2)
}

# Agregar los puntos desconocidos en la base del gráfico (eje X)
points(x = coordenadas_inc, y = rep(0, length(coordenadas_inc)), 
       bg = fosiles_colors, col="black", pch = 21, cex = 1.5)

legend("topright", 
       legend = c(levels(grupos_ref), c("Q_laeta_f")), 
       col = c(especies_colors, c("green")),
       lty = c(rep(1, length(levels(grupos_ref))), NA),
       pch = c(rep(NA, length(levels(grupos_ref))), 16), 
       bty = "n")
```


### Función discriminante en cinco dimensiónes

```{r DAPC-5}
mi_dapc2 <- dapc(x = mediciones_famd_refactor[,5:14], 
                 grp = mediciones_famd_refactor[,1],
              n.pca=10, n.da=5)
mi_dapc2

loadingplot(mi_dapc2$var.contr)
optim.a.score(mi_dapc2, smart = FALSE, n.sim = 50)
```

### Graficas de DAPS en cinco dimensiónes con ubicación de fosiles

```{r DAPC-5-scatter, fig.width=8, fig.height=6}
# Predicción de los datos desconocidos
prediccion2 <- predict.dapc(mi_dapc2, newdata = fosiles_famd[,5:14])

# Guardar las coordenadas proyectadas en una variable para fácil acceso
coordenadas_fosiles <- prediccion2$ind.scores

print("Coordenadas de fosiles:")
print(coordenadas_fosiles)

# Función auxiliar para no repetir código al agregar los puntos e identificadores
agregar_puntos_fosiles <- function(eje_x, eje_y) {
  # Extraer coordenadas para los ejes correspondientes
  px <- coordenadas_fosiles[, eje_x]
  py <- coordenadas_fosiles[, eje_y]
  par(xpd=TRUE)
  # Dibujar los puntos adicionales (más grandes)
  points(x = px, y = py, col="black", bg = fosiles_colors, pch = 21, cex = 1.5)
}

print("PC1 vs PC2")
scatter(mi_dapc2, xax=1, yax=2, col=especies_colors,
        legend = TRUE, bty = "n",
        scree.da=0, inset.solid=0.5, cex=0.8, solid=0.6, cex.lab=0.6)
agregar_puntos_fosiles(eje_x = 1, eje_y = 2)

print("PC1 vs PC3")
scatter(mi_dapc2, xax=1, yax=3, col=especies_colors,
        legend = TRUE, bty = "n",
        scree.da=0, inset.solid=0.5, cex=0.8, solid=0.6, cex.lab=0.6)
agregar_puntos_fosiles(eje_x = 1, eje_y = 3)

print("PC1 vs PC4")
scatter(mi_dapc2, xax=1, yax=4, col=especies_colors,
        legend = TRUE, bty = "n",
        scree.da=0, inset.solid=0.5, cex=0.8, solid=0.6, cex.lab=0.6)
agregar_puntos_fosiles(eje_x = 1, eje_y = 4)

print("PC1 vs PC5")
scatter(mi_dapc2, xax=1, yax=5, col=especies_colors,
        legend = TRUE, bty = "n",
        scree.da=0, inset.solid=0.5, cex=0.8, solid=0.6, cex.lab=0.6)
agregar_puntos_fosiles(eje_x = 1, eje_y = 5)

print("PC2 vs PC3")
scatter(mi_dapc2, xax=2, yax=3, col=especies_colors,
        legend = TRUE, bty = "n",
        scree.da=0, inset.solid=0.5, cex=0.8, solid=0.6, cex.lab=0.6)
agregar_puntos_fosiles(eje_x = 2, eje_y = 3)

print("PC2 vs PC4")
scatter(mi_dapc2, xax=2, yax=4, col=especies_colors,
        legend = TRUE, bty = "n",
        scree.da=0, inset.solid=0.5, cex=0.8, solid=0.6, cex.lab=0.6)
agregar_puntos_fosiles(eje_x = 2, eje_y = 4)

print("PC2 vs PC5")
scatter(mi_dapc2, xax=2, yax=5, col=especies_colors,
        legend = TRUE, bty = "n",
        scree.da=0, inset.solid=0.5, cex=0.8, solid=0.6, cex.lab=0.6)
agregar_puntos_fosiles(eje_x = 2, eje_y = 5)

print("PC3 vs PC4")
scatter(mi_dapc2, xax=3, yax=4, col=especies_colors,
        legend = TRUE, bty = "n",
        scree.da=0, inset.solid=0.5, cex=0.8, solid=0.6, cex.lab=0.6)
agregar_puntos_fosiles(eje_x = 3, eje_y = 4)

print("PC3 vs PC5")
scatter(mi_dapc2, xax=3, yax=5, col=especies_colors,
        legend = TRUE, bty = "n",
        scree.da=0, inset.solid=0.5, cex=0.8, solid=0.6, cex.lab=0.6)
agregar_puntos_fosiles(eje_x = 3, eje_y = 5)

print("PC4 vs PC5")
scatter(mi_dapc2, xax=4, yax=5, col=especies_colors,
        legend = TRUE, bty = "n",
        scree.da=0, inset.solid=0.5, cex=0.8, solid=0.6, cex.lab=0.6)
agregar_puntos_fosiles(eje_x = 4, eje_y = 5)

```

## Graficas de asignación de grupos en DAPC de 5 dimensiones

```{r asignacion-grupos-grafico, fig.width=10}
print("Probabilidades de asignación por grupo:")
print(round(prediccion2$posterior, 4))

print("Grupo más probable asignado:")
print(prediccion2$assign)

assignplot(mi_dapc2)

assignplot(mi_dapc2, only.grp = "C_rosei")
assignplot(mi_dapc2, only.grp = "Q_castanea")
assignplot(mi_dapc2, only.grp = "Q_jonesii")
assignplot(mi_dapc2, only.grp = "Q_laeta")
assignplot(mi_dapc2, only.grp = "Q_rugosa")
assignplot(mi_dapc2, only.grp = "Q_viminea")


assignplot(mi_dapc2, only.grp = "unknown", new.pred=prediccion2)
```

## Grafico STRUCTURE de DAPC de cinco dimensiones

```{r DAPC-STRUCTURE-grafico, fig.width=10}
compoplot(mi_dapc2, col.pal=especies_colors)
compoplot(as.matrix(prediccion2$posterior), col.pal=especies_colors, 
          lab=rownames(fosiles_famd), show.lab=TRUE, posi="top")
```


